臺灣高等法院刑事判決
110年度上訴字第3449號
上  訴  人  臺灣新竹地方檢察署檢察官
上  訴  人  
即  被  告  徐志明




選任辯護人  羅美鈴律師
上  訴  人  
即  被  告  湯明宗



選任辯護人  古旻書律師
            蔡麗雯律師
            許美麗律師
上  訴  人  
即  被  告  彭國安



選任辯護人  康雲龍法扶律師
            鍾承駒法扶律師    
上  訴  人  
即  被  告  官有倫




選任辯護人  林仕訪律師
            蔡頤奕律師
上  訴  人  
即  被  告  鄭緯志


選任辯護人  鄭三川法扶律師          
被      告  劉庭瑋


指定辯護人  義務辯護人郭以廷律師        
上列上訴人等因被告等殺人等案件，不服臺灣新竹地方法院110
年度重訴字第5號、110年度訴字第447號，中華民國110年10月15
日第一審判決（起訴案號：臺灣新竹地方檢察署109年度偵字第1
2837號、109年度偵字第12838號、109年度偵字第12983號、109
年度偵字第12984號、109年度偵字第13934號、109年度偵字第14
392號、109年度偵緝字第873號、110年度偵字第2187號、110年
度偵緝字第5號，暨追加起訴案號：同署110年度偵字第5382號）
，提起上訴，本院判決如下：
    主  文
原判決關於㈠徐志明所犯加重強盜及其定應執行刑部分、㈡鄭緯志
有罪部分、㈢劉庭瑋部分均撤銷。
徐志明共同犯剝奪他人行動自由罪，累犯，處有期徒刑貳年陸月
。扣案由仿手槍外型製造，組裝已貫通之金屬槍管而成之非制式
手槍壹支（槍枝管制編號○○○○○○○○○○號）沒收。未扣案之犯罪所
得新臺幣壹仟元沒收，於全部或一部不能沒收或不宜執行沒收時
，追徵其價額。
鄭緯志共同犯剝奪他人行動自由罪，處有期徒刑壹年肆月。未扣
案之犯罪所得新臺幣壹仟元沒收，於全部或一部不能沒收或不宜
執行沒收時，追徵其價額。
劉庭瑋部分公訴不受理。
其他上訴駁回。
徐志明上開撤銷改判部分所處之刑與上訴駁回部分所處之刑，應
執行有期徒刑拾陸年。
    事  實
一、徐志明明知可發射子彈具有殺傷力之非制式手槍及具有殺傷
    力之子彈，分別係槍砲彈藥刀械管制條例第4條第1項第1款
    、第2款所列管之槍砲及彈藥，非經中央主管機關許可，不
    得持有，詎其仍基於非法持有具有殺傷力之非制式手槍及子
    彈之犯意，未經許可，於民國（下同）109年1月間某日，在
    林湧泉（已歿）位於新竹縣○○鄉○○村之住處內，以1支槍枝
    新臺幣（下同）12萬元之價格，向林湧泉購買具有殺傷力之
    由仿手槍外型製造，組裝已貫通之金屬槍管而成之非制式手
    槍1支（槍枝管制編號：0000000000號），以及以每顆子彈7
    00元之價格，向林湧泉購買具有殺傷力之子彈54顆（分別為
    非制式子彈50顆及口徑9x19mm制式子彈4顆）、霰彈18顆、
    達姆彈2顆、子彈18顆（分別為非制式子彈8顆及口徑9x19mm
    制式子彈10顆）暨不具殺傷力之非制式子彈4顆等物，林湧
    泉同時無償贈送徐志明彈匣2個及彈頭11顆暨非屬槍枝主要
    組成零件之槍枝零件1組等物，徐志明即自斯時起未經許可
    非法持有之。
二、徐志明因認彭偉君未將詐欺案件贓款合理分配，又對其暴力
    追索財物，復將其所持有BMW廠牌之車牌號碼000-0000號（
    檢察官起訴及原審判決均誤載為000-0000）自用小客車及行
    車執照典當且總共取得30萬元後自行朋分花用，導致其發生
    債務信用危機，因而欲尋彭偉君予以清償解決，徐志明乃於
    109年11月12日18時許以電話聯繫並要求湯明宗及彭國安陪
    同其前往陳宜銓位於新竹縣○○鎮○○路0段000巷00號之住處，
    一同質問彭偉君如何解決。渠等到達陳宜銓位於上址之住處
    後，徐志明要求陳宜銓以電話聯繫彭偉君到場後，因雙方爭
    論無結果，徐志明遂亮出原放置在其隨身包包內之上開具有
    殺傷力之非制式手槍1支（槍枝管制編號：0000000000號）
    ，及以要帶彭偉君外出找人對質為由，誘騙彭偉君搭乘湯明
    宗所駕駛為其不知情女友蕭美玲所有之車牌號碼000-0000號
    自用小客車。彭偉君不疑有他，於同日20時許坐入該車牌號
    碼000-0000號自用小客車之後座中間，徐志明及彭國安則分
    坐後座兩側座位後，由湯明宗駕駛該自用小客車，依徐志明
    之指示，一起前往先前已因綽號「小林」之林湧泉的死因事
    宜而對彭偉君有所不滿之徐志明堂叔官有倫位於新竹縣○○鄉
    ○○路0段000巷00號對面之鐵皮屋。4人於同日21時許抵達位
    於上址之鐵皮屋，並陸續走入該鐵皮屋2樓客廳後，徐志明
    及官有倫均逼問彭偉君如何處理徐志明所有上揭BMW廠牌之
    車牌號碼000-0000號自用小客車贖回事宜，官有倫除質問彭
    偉君有關與徐志明所自認之債務糾紛內容外，因認彭偉君另
    與其綽號「小林」之友人林湧泉的死因有關而同時辱罵彭偉
    君，湯明宗亦在旁幫腔嗆聲，因彭偉君迴避相關質問，又當
    場與徐志明爆發口角，徐志明因此勃然大怒，與湯明宗、彭
    國安及官有倫等人主觀上均無致彭偉君死亡之意思，並未期
    待彭偉君發生死亡之結果，然其等均係思慮正常之人，均明
    知人之頭部為人體重要部位，又臀部、背部內有人體重要器
    官，亦屬脆弱之要害部位，且客觀上均能預見若持槍枝槍托
    、水果刀及長椅板凳等物朝身體之頭部、背部敲擊、以銳利
    刀械刺入臀部及四肢或持電擊棒電擊身體等方式攻擊，均可
    能因頭臉部、臀部內之重要器官損傷與四肢之血管嚴重受創
    ，造成大量失血，導致死亡之結果，渠等仍共同基於傷害之
    犯意聯絡，湯明宗持官有倫所有原放置在該鐵皮屋內沙發旁
    邊小茶几上塑膠製電擊棒1支（未扣案）電擊彭偉君之身體
    及大腿；徐志明則徒手毆打彭偉君，並持自隨身包包內所取
    出前開非制式手槍之槍托及官有倫所有原放置在該鐵皮屋內
    桌上之水果刀（未扣案）刀柄猛力敲擊彭偉君之頭部，復持
    該把水果刀陸續刺彭偉君之左側臀部、右小腿及右腳踝等處
    ；彭國安則持該鐵皮屋內之長椅板凳敲擊彭偉君之背部，期
    間官有倫仍持續對彭偉君為前述質問及辱罵，致彭偉君受傷
    嚴重且傷口不斷大量出血，倒在地上痛苦呻吟。官有倫於同
    日近22時許，見彭偉君已在鐵皮屋內地上流了大灘血跡，亦
    擔憂彭偉君之哀嚎聲吵到外人，遂要求徐志明以浴巾將地上
    血跡擦拭乾淨，並將彭偉君帶離，徐志明遂擦拭地上血跡，
    而湯明宗即先下樓，彭國安則摻扶已無法行走之彭偉君，並
    與徐志明一同下樓後，任令彭偉君躺在該鐵皮屋門口地面上
    痛苦掙扎呻吟，徐志明同時以電話聯繫劉庭瑋會同鄭緯志駕
    車前來上址鐵皮屋，俾能搭載其與彭偉君返家，欲搜刮彭偉
    君住處之財物來抵銷其自認之金錢債務。此時，湯明宗即先
    駕駛其女友蕭美玲所有上揭車牌號碼000-0000號自用小客車
    離開現場；官有倫亦下樓後隨即駕車離開該鐵皮屋；彭國安
    則以電話委請不知情友人姜禮佳聯繫車輛至該鐵皮屋附近路
    口，之後即接送彭國安前往姜禮佳位於新竹縣○○鄉○○路0段0
    00號旁100公尺處之豬舍，是以官有倫、湯明宗及彭國安因
    此均未將傷勢嚴重且大量出血，復已無法行走之彭偉君送醫
    救治（湯明宗、彭國安、官有倫雖見徐志明持槍，然尚難證
    明渠等就槍枝具有殺傷力有主觀上認識）。
三、鄭緯志於同日22時許駕駛其妻子裴秋紅所有車牌號碼000-00
    00號自用小客車搭載劉庭瑋（業於111年2月11日死亡），至
    官有倫所有位於上址之鐵皮屋前欲搭載徐志明，徐志明初始
    見有車輛駛近，即持前開非制式手槍1支以資警戒，嗣見係
    鄭緯志所駕駛之車輛，乃將該非制式手槍又放入隨身包包內
    。而鄭緯志駕駛上開自用小客車搭載劉庭瑋抵達位於上址之
    鐵皮屋前，斯時彭偉君滿身滿臉是血、躺在鐵皮屋前地面掙
    扎喊痛，並呼喊：「志明相信我，真的不是我」、「我沒有
    做，我沒有對不起你」等語，鄭緯志、劉庭瑋乃依徐志明之
    指示，共同基於妨害自由之犯意聯絡，一同將彭偉君扶上鄭
    緯志所駕駛上開車牌號碼000-0000號自用小客車之後座，徐
    志明坐在副駕駛座，劉庭瑋則坐於後座，以挾持之方式，非
    法剝奪彭偉君之行動自由，再由鄭緯志駕駛上開自用小客車
    依徐志明指示前往彭偉君位於新竹縣○○鎮○○路00號住處。途
    中徐志明向鄭緯志、劉庭瑋表明：因彭偉君積欠其200萬元
    債務，惟因拿不到現金，故欲前往彭偉君住處找錢以抵債等
    情。嗣鄭緯志駕駛上開自用小客車於同日23時許抵達彭偉君
    位於上址之住處後，徐志明即指揮鄭緯志、劉庭瑋將彭偉君
    扶下車，任令身已受重傷之彭偉君以坐姿及倒姿在車庫地面
    上，徐志明再指示鄭緯志、劉庭瑋以彭偉君住處之毛巾擦拭
    彭偉君身上血跡及地板血跡，同時為彭偉君更換衣服。期間
    徐志明因見彭偉君住處設有監視器，心生不滿，又拿出前開
    非制式手槍對著監視器鏡頭挑釁，之後才將該非制式手槍放
    回其隨身包包內。徐志明先至彭偉君住處樓上尋找財物無所
    獲，遂再指示劉庭瑋協同搬運彭偉君所有位於住處內之銀色
    喇叭2臺、SONY廠牌音響（小臺）1臺、銀色音響（大臺）1
    臺、SONY廠牌音響（大臺）1臺、PANASONIC廠牌喇叭1臺及Y
    AMAHA廠牌喇叭1臺等物，並放置在鄭緯志所駕駛至該處之上
    開自用小客車後車廂內，欲變賣10萬元以折抵彭偉君積欠之
    債務，徐志明並告知鄭緯志將其與劉庭瑋搬運並已放置在上
    開自用小客車後車廂內之上揭喇叭及音響等物，載運至鄭緯
    志位於新竹縣○○鄉○○村某處無門牌地址之鴿舍暫放，其之後
    會前往搬走等語；徐志明復自彭偉君隨身包包內，強行取出
    彭偉君所有現金2000元後，放至自己隨身包包內，徐志明、
    鄭緯志、劉庭瑋即以前述方式強行搬走彭偉君所有上揭喇叭
    、音響及現金2000元等財物用以抵償徐志明債務而使彭偉君
    行無義務之事。嗣於翌日（即13日）凌晨1時30分許，徐志
    明再指揮鄭緯志、劉庭瑋將已氣息微弱之彭偉君抬上彭偉君
    所有白色BMW廠牌之車牌號碼000-0000號自用小客車後座，
    此時劉庭瑋自其於前1日22時許在官有倫位於上址之鐵皮屋
    所初見，以及回到彭偉君位於上址之住處後，彭偉君所顯現
    受傷嚴重，傷口大量失血，無力行走，氣息微弱及傷重危急
    狀態，徐志明、鄭緯志、劉庭瑋仍共同接續妨害彭偉君行動
    自由之犯意，依徐志明之指示，鄭緯志與劉庭瑋一起將彭偉
    君抬上彭偉君所有前揭白色BMW廠牌之自用小客車後座，以
    前揭挾持之方式剝奪彭偉君之行動自由，徐志明即駕駛該白
    色BMW廠牌之自用小客車搭載劉庭瑋及彭偉君離開彭偉君位
    於上址之住處，欲待天亮後，再令彭偉君提領出銀行內存款
    還債。而鄭緯志依徐志明指示自彭偉君位於上址住處內所搬
    出並放置在其所駕駛上開車牌號碼000-0000號自用小客車後
    車廂內之銀色喇叭2臺、SONY廠牌音響（小臺）1臺、銀色音
    響（大臺）1臺、SONY廠牌音響（大臺）1臺、PANASONIC廠
    牌喇叭1臺及YAMAHA廠牌喇叭1臺等物，駕駛上開自用小客車
    離開彭偉君位於上址之住處，搬運上揭喇叭及音響等贓物至
    其位於新竹縣○○鄉○○村某處無門牌地址之鴿舍放置，之後鄭
    緯志再駕駛上開自用小客車前往姜禮佳位於新竹縣○○鄉○○路
    0段000號旁100公尺處之豬舍，欲找劉庭瑋未果，因此自行
    離去（鄭緯志雖見徐志明持槍，然主觀上尚難證明其知悉具
    有殺傷力）。
四、徐志明駕駛彭偉君所有前揭白色BMW廠牌之自用小客車離開
    彭偉君住處後，於前往姜禮佳位於上址豬舍途中，與對向車
    道迎面而來由鄭緯志所駕駛正離開姜禮佳所有豬舍之上開車
    牌號碼000-0000號自用小客車相遇，徐志明即從其隨身包包
    內抽出其自彭偉君隨身包包內所取得之現金1000元，交予鄭
    緯志作為車資，並口頭交待鄭緯志將彭偉君遺留在上開車牌
    號碼000-0000號自用小客車後座之血跡清洗乾淨等語。徐志
    明接著繼續駕駛彭偉君所有前揭白色BMW廠牌之自用小客車
    ，載著劉庭瑋及彭偉君，於同日凌晨3時30分許至不知情之
    姜禮佳所有位於上址之豬舍，斯時稍早已抵達該豬舍之彭國
    安亦在場，徐志明即對彭國安表示「在未拿到錢之前，不能
    放彭偉君走」等語。此時彭偉君終因前述共同傷害行為所造
    成之頭臉部、臀部及四肢有多處外傷、嘴唇及頭皮撕裂傷、
    臀部銳器傷（長度約6公分及深度6.2公分）、右小腿及右腳
    踝銳器傷，而開放性傷口出血等傷害，暨毒品過量、胃內容
    物反溢吸入呼吸道內，最後因低血容性休克、甲基安非他命
    中毒及窒息而死亡。而劉庭瑋察覺彭偉君已死亡，乃告知徐
    志明，惟徐志明堅稱彭偉君仍活著，並稱「人哪有那麼快死
    」等語，隨後在姜禮佳位於上址之豬舍，轉讓禁藥甲基安非
    他命予劉庭瑋施用（徐志明所涉轉讓禁藥而違反藥事法部分
    ，業經臺灣新竹地方檢察署檢察官另案偵查）。徐志明再於
    同日凌晨4時許，駕駛彭偉君所有前揭白色BMW廠牌之自用小
    客車搭載劉庭瑋及在後座之彭偉君，返回其位於新竹縣○○鄉
    ○○路0段000巷00號之住處更衣，復駕駛前揭自用小客車搭載
    劉庭瑋及在後座之彭偉君，前往內灣山上某不知情友人住處
    聊天，待至當日上午下山後，於同日9時許，徐志明駕駛彭
    偉君所有前揭白色BMW廠牌之自用小客車行經新竹縣橫山鄉
    臺三線北向66公里處，轉身欲探知彭偉君有無氣息時，不慎
    失控自撞中央分隔島肇事。徐志明、劉庭瑋旋將彭偉君之遺
    體及前揭白色BMW廠牌之自用小客車均棄置在現場後均下車
    ，從路旁排水溝處躲藏至竹林內，徐志明再電聯不知情之友
    人彭文焱，於同日9時47分許駕駛車牌號碼000-0000號黃色
    工程車到場接送徐志明與劉庭瑋離開車禍事故現場。嗣彭文
    焱於同日9時56分許，在新竹縣○○鄉○○○00號路旁讓劉庭瑋下
    車返家，續搭載徐志明於同日10時25分許至姜禮佳位於上址
    之豬舍與湯明宗、彭國安會合，徐志明乃告知湯明宗及彭國
    安2人彭偉君已死亡之事，其旋再聯繫女友林愛茹前來接應
    逃亡，並以轉讓甲基安非他命予林愛茹及柳富仁等人施用（
    徐志明所涉轉讓禁藥而違反藥事法部分，業經臺灣新竹地方
    檢察署檢察官另案偵辦中）作為協助其逃亡代價之方式，藏
    匿在友人柳富仁位於新竹縣○○鎮○○里0鄰○○○0000號之住處內
    ，逃避警方查緝（林愛茹及柳富仁所為藏匿人犯犯行部分，
    業經原審另案判決在案）。嗣警方於109年11月13日9時33分
    許接獲民眾邱秀蘭報案後前往車禍現場處理，始發現在前揭
    白色BMW廠牌車號000-0000號自用小客車之後座上以棉被包
    裹之彭偉君早已死亡。
五、嗣㈠劉庭瑋經由媒體報導得知彭偉君遭以棉被裹屍方式棄置
    在前揭白色BMW廠牌自用小客車後座上之案件業經警方偵辦
    中，乃於警方尚不知悉其有為本案犯行前，透過友人主動聯
    繫警方，經警方於109年11月13日18時30分許至其位於新竹
    縣○○鄉○○村0鄰○○路000巷00號之住處將其帶回，其即向警方
    坦承有為本案前述行為而自首其犯行。㈡又經警持臺灣新竹
    地方檢察署檢察官所核發之拘票，於109年11月13日19時45
    分許在新竹縣○○鄉○○路1段206巷底處拘提鄭緯志到案；㈢又
    經警持臺灣新竹地方檢察署檢察官所核發之拘票，於109年1
    1月13日21時10分許在新竹縣北埔鄉南坑村4鄰15號處拘提湯
    明宗到案；㈣又經警持臺灣新竹地方檢察署檢察官所核發之
    拘票，於109年11月14日7時5分許在新竹縣○○鄉○○路2段437
    號旁100公尺處豬舍內拘提彭國安到案；㈤又經警於109年12
    月3日7時20分許在新竹縣○○鄉○○路0段000巷00號旁防火巷內
    逮捕業經通緝之徐志明，並實施搜索，在其位於新竹縣○○鄉
    ○○路0段000巷00號之住處內，扣得其逃亡期間對外聯繫用之
    手機3支、玻璃球吸食器1個及柴刀1支等物、於109年11月12
    日案發當日所穿著之深色牛仔褲1件、黑白網格帽子1頂及白
    色布鞋1雙等物、暨其於逃亡期間已自鄭緯志位於上址鴿舍
    內所取出為彭偉君所有之銀色喇叭2臺及SONY廠牌音響（小
    臺）1臺等物（均已發還彭偉君之弟弟辛○○）；另經警借提
    徐志明之女友林愛茹指證後，於109年12月21日16時許在徐
    志明位於新竹縣○○鄉○○路0段000巷00號住處，經徐志明之母
    親丙○○同意後實施搜索，在徐志明之房間鐵櫃內，扣得具有
    殺傷力之子彈54顆（分別為非制式子彈50顆及口徑9x19mm制
    式子彈4顆）、霰彈18顆及達姆彈2顆、不具殺傷力之非制式
    子彈3顆、彈頭11顆暨非屬槍枝主要組成零件之槍枝組件1組
    等物；復經警於110年1月25日13時50分許借提羈押中之徐志
    明，由其帶同警方至新竹縣○○鄉○○村○○路96巷電桿旁100公
    尺竹林裡，扣得徐志明所持有且供其為前述犯行時所用之具
    有殺傷力由仿手槍外型製造，組裝已貫通之金屬槍管而成之
    非制式手槍1支（含彈匣2個，槍枝管制編號0000000000號）
    、具有殺傷力之子彈18顆（分別為非制式子彈8顆及口徑9x1
    9mm制式子彈10顆）、不具殺傷力之非制式子彈1顆暨包裹槍
    枝之毛巾2條等物；再為警於109年12月3日11時19時許，持
    臺灣新竹地方法院所核發之搜索票，在柳富仁所提供予徐志
    明藏匿位於新竹縣○○鎮○○里0鄰○○○0000號之住處內，扣得徐
    志明於逃亡期間已自鄭緯志位於上址鴿舍內所取出為彭偉君
    所有之銀色音響（大臺）1臺、SONY廠牌音響（大臺）1臺、
    PANASONIC廠牌喇叭1臺及YAMAHA廠牌喇叭1臺等物（此部分
    亦均已發還彭偉君之弟弟辛○○）；㈥嗣為警於109年11月18日
    持臺灣新竹地方法院核發之搜索票，在官有倫位於新竹縣○○
    鄉○○路0段000巷00號對面之鐵皮屋內實施搜索，扣得電擊棒
    1支、監視器主機1臺及傳輸線1條等物；再經警於109年12月
    18日13時50分許，在桃園市○○區○○路0號前逮捕業經通緝之
    官有倫，因而為警分別循線查悉上情。
六、案經臺灣新竹地方檢察署檢察官據報相驗後指揮內政部警政
    署刑事警察局偵查第一大隊第二隊、及新竹縣政府警察局橫
    山分局報請臺灣新竹地方檢察署檢察官偵查起訴，暨追加起
    訴。
    理  由
甲、有罪部分
壹、程序事項
  ㈠按被告以外之人於檢察事務官、司法警察官或司法警察調查
    中所為之陳述，與審判中不符時，其先前之陳述具有較可信
    之特別情況，且為證明犯罪事實存否所必要者，得為證據，
    刑事訴訟法第159條之2亦有明文。本件證人即被告徐志明於
    警詢時所為陳述，乃被告湯明宗以外之人於審判外之陳述，
    屬傳聞證據，被告湯明宗及其辯護人於原審準備程序及本院
    審理時均爭執其證據能力（本院卷二第25頁），而證人即被
    告徐志明於警詢時所為陳述查無刑事訴訟法第159條之2所定
    「陳述與審判中不符，其先前之陳述具有較可信之特別情況
    ，且為證明犯罪事實存否所必要」之特別情形，自無例外賦
    予證據能力之必要，從而就被告湯明宗涉犯本案部分，證人
    即被告徐志明之警詢筆錄無證據能力。
  ㈡按被告以外之人於審判外之陳述，雖不符刑事訴訟法第159條
    之1至第159條之4之規定，而經當事人於審判程序同意作為
    證據，法院審酌該言詞陳述或書面陳述作成時之情況，認為
    適當者，亦得為證據；又當事人、代理人或辯護人於法院調
    查證據時，知有刑事訴訟法第159條第1項不得為證據之情形
    ，而未於言詞辯論終結前聲明異議者，視為有前項之同意，
    刑事訴訟法第159條之5定有明文。經查，檢察官、被告徐志
    明、湯明宗、彭國安、官有倫、鄭緯志等5人及其辯護人於
    本院審判程序時，均未對證據能力有所爭執（除被告湯明宗
    對被告徐志明之警詢供述除外），供述證據部分視為同意作
    為證據，本院審酌各該證據作成或取得時狀況，並無顯不可
    信或違法取得等情況，且經本院依法踐行證據調查程序並認
    為適當，而有證據能力；其餘資以認定本案犯罪事實之非供
    述證據，亦查無違反法定程序取得之情形，依刑事訴訟法第
    158條之4之反面解釋，亦有證據能力。
貳、實體事項
一、認定犯罪事實所憑之證據及理由
　㈠訊據被告徐志明固坦承事實欄一所示持有非制式手槍、具殺
    傷力之子彈犯行、事實欄二所示傷害致人於死之犯行，且有
    於事實欄三所示之時間、地點，攜帶非制式手槍偕同被告鄭
    緯志、劉庭瑋帶同當時身受重傷害之被害人彭偉君自被告官
    有倫鐵皮屋一同前往被害人彭偉君住處，並指示被告劉庭瑋
    搬走被害人彭偉君之財物用以抵償債務等情，然矢口否認有
    何事實欄三所示之妨害自由犯行，辯稱：因為我的車子被彭
    偉君典當且將我身上的財物拿走，我只是要解決債務問題，
    當天是彭偉君自願跟我們一起去他住處搬取他的財物云云（
    本院卷二第236至239頁）。
　㈡訊據被告湯明宗固坦承有於事實欄二所示之時間、地點持電
    擊棒傷害被害人彭偉君而坦承有傷害之犯行等情，然矢口否
    認有何傷害致人於死之犯行，辯稱：當時徐志明跟彭偉君在
    吵架、拉扯，我是為了阻止他們再次發生糾紛，才會拿電擊
    棒電彭偉君云云（本院卷二第239至240頁）。
　㈢訊據被告彭國安固坦承於事實欄二所示之時間、地點，有與
    被告徐志明、湯明宗及被害人彭偉君一同自陳宜銓住處前往
    被告官有倫住處，且被告官有倫、徐志明有對被害人提及債
    務及林湧泉死因問題，被告徐志明有用槍托、水果刀傷害被
    害人彭偉君，而被告湯明宗則持拿電擊棒電擊被害人彭偉君
    ，被告彭國安亦坦承有拿板凳等情，惟亦矢口否認有何傷害
    致人於死之犯行，辯稱：當時是徐志明、湯明宗在打彭偉君
    ，而我只是去扶要倒下來的櫥櫃，因為被徐志明撞倒，我才
    會去扶板凳，結果徐志明要拉板凳時我重心不穩，起來時徐
    志明就一直打彭偉君，我才會把板凳往上拉，目的是要阻止
    徐志明砸下去云云（本院卷二第240頁）。
　㈣訊據被告官有倫固坦承於事實欄二所示之時間，被告徐志明
    有與被告湯明宗、彭國安一起帶被害人彭偉君到其鐵皮屋，
    當時有質問被害人彭偉君關於林湧泉的事情，被告徐志明有
    拿槍托及水果刀毆打被害人彭偉君，且有叫被告徐志明擦拭
    血跡並將被害人彭偉君帶走等情，惟亦矢口否認有何傷害致
    人於死之犯行，辯稱：我沒有傷害彭偉君，且他們來時我本
    來不想開門云云（詳本院卷二第241頁）。
　㈤訊據被告鄭緯志亦坦承有於事實欄三所示時間與被告劉庭瑋
    開車前往被告官有倫的鐵皮屋，當時被害人彭偉君已經滿身
    是血躺在鐵皮屋前，被告鄭緯志依被告徐志明之指示與被告
    劉庭瑋一起將被害人彭偉君扶到車上後座，途中被告徐志明
    表示被害人彭偉君積欠其200萬元要去被害人彭偉君住處找
    錢抵債，到達被害人彭偉君住處後有依被告徐志明指示將被
    害人彭偉君搬下車，中間被告徐志明、劉庭瑋有搬取被害人
    彭偉君財物到被告鄭緯志之車上，有依被告徐志明之要求將
    上開被害人彭偉君財物搬到其鴿舍暫放，且於事實欄四所示
    時間，由被告徐志明交付1000元現金等情，惟亦矢口否認有
    何妨害自由之犯行，辯稱：我只是白牌車司機，中間徐志明
    有說彭偉君欠他錢要去他家拿錢，整件事我都不了解，後來
    徐志明、劉庭瑋就去搬彭偉君的喇叭及音響並搬到我車上，
    中間我有阻止，但我還是載到我鴿舍暫放，從官有倫鐵皮屋
    將彭偉君扶上我的車一直到彭偉君住處，當時彭偉君身體虛
    弱已經無法抵抗，當時是彭偉君說要回家換衣服云云（本院
    卷二第244至248頁）。經查：
　⒈被告徐志明所為違反槍砲彈藥刀械管制條例部分
　　被告徐志明對有於如事實欄第一段所示時地向案外人林湧泉
    購買前揭具有殺傷力之非制式手槍、制式子彈及非制式子彈
    ，並獲其贈送彈匣、彈頭及槍枝零件後，即未經許可非法持
    有等情，於歷次警詢、偵訊、原審及本院審理時均坦承不諱
    （109年度偵字第13934號卷（下稱偵13934號卷）一第177至
    179、192、193頁、110年度重訴字第5號卷（下稱重訴5號卷
    ）三第132至135頁、本院卷二第236頁），並經被告湯明宗
    、彭國安、官有倫、劉庭瑋、鄭緯志等人於歷次警詢、偵訊
    、原審及本院審理時均供述、暨證人陳宜銓於警詢及偵訊時
    均證述被告徐志明於案發當時確持有槍枝等情明確（110年
    度偵字第2187號卷（下稱偵2187號卷）一第62、115至117、
    145、182頁、卷二第20、24頁、109年度偵字第12837號卷（
    下稱偵12837號卷）第77、140頁、109年度偵字第12838號卷
    （下稱偵12838號卷）第26頁、109年度偵字第12983號卷（
    下稱偵12983號卷）第33、74頁、109年度偵字第12984號卷
    （下稱偵12984號卷）第21、22頁、109年度偵字第14392號
    卷（下稱偵14392號卷）第62、63頁、109年度相字第700號
    卷（下稱相700號卷）一第121頁背面），且有自願受搜索同
    意書2份、新竹縣政府警察局橫山分局搜索扣押筆錄1份、扣
    押筆錄1份、扣押物品目錄表2份、現場及扣案物照片共19幀
    暨槍枝照片9幀等附卷足稽（110年度偵字第5382號卷（下稱
    偵5382號卷）第24至40頁、相700號卷三第68至70頁），此
    外，復有非制式手槍1支（含彈匣2個）、子彈54顆（分別為
    非制式子彈50顆及口徑9x19mm制式子彈4顆）、霰彈18顆、
    達姆彈2顆、子彈18顆（分別為非制式子彈8顆及口徑9x19mm
    制式子彈10顆）、彈頭11顆、不具殺傷力之非制式子彈4顆
    及非屬槍枝主要組成零件之槍枝零件1組等物扣案足資佐證
    。而上揭扣案之槍枝、彈匣、子彈及彈頭等物經先後送請內
    政部警政署刑事警察局鑑定結果：送鑑改造手槍1支（含彈
    匣2個，槍枝管制編號：0000000000號），認係非制式手槍
    ，由仿手槍外型製造之槍枝，組裝已貫通之金屬槍管而成，
    擊發功能正常，可供擊發適用子彈使用，認具殺傷力。又送
    鑑子彈18顆，鑑定情形如下：①10顆，研判均係口徑9x19mm
    制式子彈，均經試射，均可擊發，認具殺傷力；②4顆：認均
    係非制式子彈，由金屬彈殼組合直徑約9.0mm金屬彈頭而成
    ，均經試射，均可擊發，認具殺傷力；③4顆：認均係非制式
    子彈，由口徑9mm制式空包彈組合直徑約9.0mm金屬彈頭而成
    ，均經試射，均可擊發，認具殺傷力。又送鑑子彈54顆，鑑
    定情形如下：①42顆：認均係非制式子彈，由口徑9mm制式空
    包彈組合直徑約8.9mm金屬彈頭而成，均經試射，均可擊發
    ，認具殺傷力；②8顆：認均係非制式子彈，由金屬彈殼組合
    直徑約8.9mm金屬彈頭而成，均經試射，均可擊發，認具殺
    傷力；③4顆，研判均係口徑9x19mm制式子彈，均經試射，均
    可擊發，認具殺傷力。送鑑霰彈18顆，研判均係口徑12GAUG
    E制式散彈，均經試射，均可擊發，認具殺傷力。送鑑達姆
    彈2顆，認均係非制式子彈，由金屬彈殼組合直徑約8.9mm金
    屬彈頭而成，均經試射，均可擊發，認具殺傷力。又送鑑子
    彈彈頭11顆，認均係銅包衣彈頭等情，有內政部警政署刑事
    警察局110年3月16日刑鑑字第1100010464號鑑定書1份及鑑
    定照片10幀、110年3月10日刑鑑字第1100000218號鑑定書1
    份及鑑定照片15幀、110年8月13日刑鑑字第1100074791號函
    1份等在卷可憑（重訴5號卷一第465至479頁、卷三第243、2
    44、261、262頁），顯見扣案之非制式手槍1支（含彈匣2個
    ）、子彈54顆（分別為非制式子彈50顆及口徑9x19mm制式子
    彈4顆）、霰彈18顆、達姆彈2顆、子彈18顆（分別為非制式
    子彈8顆及口徑9x19mm制式子彈10顆）等物均具有殺傷力至
    明，被告徐志明前開任意性自白核與事實相符而堪予採信，
    被告徐志明確有為持有具有殺傷力之非制式手槍及具有殺傷
    力之子彈犯行甚明。
　⒉被告徐志明、湯明宗、彭國安及官有倫所為傷害致死罪部分
    ：
　⑴經查被告徐志明、湯明宗、彭國安及官有倫於前揭時間在被
    告官有倫所有位於上址之鐵皮屋2樓客廳內，被告徐志明及
    官有倫逼問彭偉君如何處理被告徐志明所稱其所有上揭BMW
    廠牌、車牌號碼000-0000號自用小客車贖回事宜，被告官有
    倫同時另辱罵彭偉君有關其綽號小林之友人林湧泉之死因及
    質問彭偉君有關與被告徐志明間債務糾紛之內容，被告湯明
    宗亦在旁幫腔嗆聲；惟因彭偉君迴避相關質問，又當場與被
    告徐志明爆發口角，被告湯明宗持被告官有倫所有在該鐵皮
    屋內之電擊棒1支電擊彭偉君之身體及大腿；被告徐志明則
    徒手毆打彭偉君、持前開非制式手槍之槍托及被告官有倫放
    置在該鐵皮屋內之水果刀刀柄，猛力敲擊彭偉君之頭部、暨
    持該把水果刀陸續刺彭偉君之左側臀部、右小腿及右腳踝等
    處；被告彭國安則持屋內長椅板凳敲擊彭偉君之背部，致彭
    偉君受傷嚴重且傷口不斷大量出血，被告官有倫要求被告徐
    志明以浴巾將地上血跡擦拭乾淨，並將彭偉君帶離，被告徐
    志明擦拭地上血跡，被告彭國安摻扶已無法行走之彭偉君下
    樓後，彭偉君躺在該鐵皮屋門口地面上痛苦掙扎呻吟，被告
    徐志明以電話聯繫被告劉庭瑋會同被告鄭緯志駕車前來上址
    鐵皮屋，搭載其與彭偉君離去，並至彭偉君位於上址之住處
    ，而被告湯明宗已先駕駛上揭車牌號碼000-0000號自用小客
    車離開現場；被告彭國安亦以電話委請不知情證人姜禮佳聯
    繫車輛至該鐵皮屋附近之路口，接送其前往證人姜禮佳位於
    上址之豬舍，而均未將傷勢嚴重且大量出血復已無法行走之
    彭偉君送醫救治。而被告鄭緯志駕車搭載被告徐志明、劉庭
    瑋及彭偉君返回彭偉君位於上址住處後，被告徐志明取得彭
    偉君所有喇叭及音響等財物並放置在被告鄭緯志所駕駛車輛
    內之後，即駕駛彭偉君所有白色BMW廠牌車牌號碼000-0000
    號之自用小客車，搭載被告劉庭瑋暨彭偉君，先後至證人姜
    禮佳之豬舍、自己位於上址之住處暨內灣山上友人住處等處
    ，始終均未將彭偉君送醫救治，嗣後被告徐志明駕駛前揭白
    色BMW廠牌之車牌號碼000-0000號自用小客車行經新竹縣橫
    山鄉臺三線北向66公里處自撞中央分隔島肇事後，被告徐志
    明、劉庭瑋均由不知情之證人彭文焱搭載離去現場此客觀事
    實，有下列可證：
　①被告徐志明於偵查時證述：109年11月12日20時許，我跟湯明
    宗、彭國安一起去陳宜銓家，彭偉君在陳宜銓住處房間，我
    要問彭偉君如何給我車子典當30萬元之交代。當天我有帶1
    把改造的手槍到陳宜銓家，我有拿出那把手槍來亮相，亮出
    槍一下子後，走出大門我就把槍收起來。我把彭偉君載到我
    叔叔官有倫位於新竹縣○○鄉○○路1段582巷24號對面的鐵皮屋
    ，進去後，我看到官有倫有在鐵皮屋內，我們開始講彭偉君
    還錢給我的事，我要他把車子贖回來給我，或是給我30萬元
    去贖車，因為他一下子說好，一下子說不好，給我裝傻，我
    很生氣，就先用拳頭打他的臉，一直打他，又用槍托敲他的
    頭，並拿桌上的水果刀挑他的腳筋，並刺他屁股1刀，還有
    拿刀柄敲彭偉君的頭。彭國安拿旁邊的長板凳打彭偉君的背
    部1下，湯明宗則幫腔嗆彭偉君，並拿現場的電擊棒電彭偉
    君。當時因為彭偉君流了很多血，官有倫叫我把他帶走，我
    和彭國安一起把彭偉君扶下樓，我叫劉庭瑋找鄭緯志開車過
    來，我就叫鄭緯志開車載我、彭偉君、劉庭瑋一起到彭偉君
    位於竹東鎮朝陽路住處，湯明宗回去了，彭國安由親戚載離
    開。我們4人到彭偉君家後，我有搬了彭偉君的音響等到鄭
    緯志的車上，打算賣掉，或是直接給我抵銷典當我車子的債
    務30萬元，之後鄭緯志開自己的車先離開，我就開走彭偉君
    的白色BMW自小客車載彭偉君、劉庭瑋離開。109年11月13日
    早上在開車往臺三線北上到沙坑那邊時，我轉身要用手確認
    彭偉君是否還活著，我就擦撞分隔島等語綦詳（偵13934號
    卷一第59至62頁），及於原審羈押訊問時供述：在官有倫那
    邊，我有徒手，也有拿槍柄打彭偉君，湯明宗有拿電擊棒電
    彭偉君，彭國安也有拿椅子打彭偉君的背部1下。官有倫有
    在場，在旁邊看。我就是知道官有倫在，所以我才把彭偉君
    帶到官有倫家，因為有另外1個死者「小林」是被彭偉君間
    接害死，「小林」跟官有倫是結拜兄弟，所以我想把彭偉君
    帶去官有倫家一起釐清這個事情，彭偉君又不是「小林」的
    兒子，怎麼可以領「小林」的遺產，他還說領「小林」的錢
    是理所應該，大家聽了很生氣，才會動手打他。後來湯明宗
    要回去，先走了。鄭緯志載劉庭瑋來鐵皮屋載我跟彭偉君，
    彭國安那時也走了等語綦詳（109年度聲羈字第254號卷第10
    3、106、107頁）。
　②被告湯明宗於警詢及偵訊時證述：109年11月12日14時許徐志
    明打LINE約我，叫我開000-0000號自小客車去徐志明的住處
    巷子口載他，後來我載徐志明去芎林載彭國安，我們再一起
    到陳宜銓的家，徐志明叫陳宜銓約彭偉君過來，徐志明跟彭
    偉君就在吵車子贖回來的事。我們就請彭偉君跟我們一起出
    去一趟，因為要把他載去找有公信力的人來處理錢跟車子的
    事情。我們4個人上車後，我開車，我問徐志明要去哪裡，
    他說直接開到他叔叔鐵皮屋那裡。我開車載他們3人到官有
    倫的鐵皮屋後，他們3人先下車，我停好車後也進去到鐵皮
    屋2樓。在鐵皮屋內因為彭偉君跟徐志明在大聲爭吵，我就
    挺徐志明，我就隨手拿鐵皮屋客廳沙發上的1支電擊棒往彭
    偉君的右大腿電下去，目的是要彭偉君不要再ㄠ了，要幫徐
    志明找彭偉君籌錢處理車子被當的事情，要給彭偉君一個教
    訓。徐志明就拿槍托毆打彭偉君頭部，再拿銳利的水果刀刺
    彭偉君的左大腿、屁股、小腿、腳踝。徐志明的叔叔官有倫
    有問彭偉君要如何處理車子的事情，並跟他講「小林」的事
    ，因為彭偉君回答無法作主，徐志明就抓狂了，又開始毆打
    彭偉君，彭偉君就流了很多血。後來官有倫看到彭偉君流了
    很多血，就叫我們把彭偉君載走。後來我就自己開車離開了
    等語（偵12837號卷第5至8、77頁），及於原審羈押訊問時
    供述：是因為他們發生爭執，我才拿電擊棒電彭偉君，徐志
    明有拿桌上的水果刀及槍毆打彭偉君等語明確（109年度聲
    羈字第238號卷（下稱聲羈238號卷）第4頁背面、7頁）。
　③被告彭國安於警詢及偵訊時證述：在陳宜銓家時，徐志明有
    拿出1把手槍出來。在鐵皮屋2樓，徐志明與彭偉君爭論後，
    我看到湯明宗拿電擊棒在電彭偉君，接著徐志明就拿槍托很
    用力敲打彭偉君的頭，彭偉君就整個人倒地，頭部開始流血
    ，滿臉都是血，徐志明從桌上拿起水果刀刺彭偉君的身體、
    屁股。官有倫當時在現場，他從頭到尾都坐在沙發上罵彭偉
    君，並罵彭偉君「不是人」、「小林這麼好的朋友都被你害
    死了，我很心痛」，官有倫當時沒有阻止我們打彭偉君，他
    很生氣，正在氣頭上，現場的水果刀及電擊棒都是官有倫的
    ，後來官有倫要徐志明把彭偉君帶走。湯明宗先開門下樓後
    ，徐志明走在第2個，彭偉君由我扶著他下樓，下樓後我看
    到湯明宗直接開車離開了，我扶著彭偉君靠著門坐在地上。
    我聯絡朋友姜禮佳來接我，我在鄭緯志來之前就先離開現場
    ，去姜禮佳那邊。（整個過程中有無恐嚇彭偉君？）有，徐
    志明對彭偉君說：「今天這件事情如果你沒有拿錢出來，我
    不會放過你」、「如果你不承認，就要一直打你」，湯明宗
    在旁邊出聲助勢。（你離開官有倫家後，去姜禮佳處有發生
    何事？）鄭緯志先開車過來，進到豬舍沒講什麼話，人就走
    了。大約109年11月13日凌晨3時30分至4時之間，徐志明開
    著1臺白色BMW車子載著劉庭瑋及彭偉君過來，徐志明先進來
    ，叫我去叫劉庭瑋下車，我到車上後看到彭偉君躺在車上後
    座，我將車子熄火後帶劉庭瑋進到屋內。他們待了半小時，
    約凌晨4時許離開姜禮佳之豬舍。後來在同日中午12時許，
    我又回到姜禮佳的豬舍，看到徐志明在豬舍裡，之後湯明宗
    就開他的車子過來，當時徐志明有對我和湯明宗說彭偉君已
    經死掉，車禍時是他開車，劉庭瑋坐在旁邊等語（偵12983
    號卷第9、32至34、74、75頁），暨於原審羈押訊問時供述
    ：徐志明一開始有說要找到彭偉君，問清楚事情，要將他以
    彭偉君對徐志明的方式，以相同的方式對待彭偉君回去。在
    鐵皮屋時，他們在談論車子的債務，又講到200萬元債務，
    爭執到一個點，彭偉君回答的不是很得徐志明心，徐志明就
    先動手等語甚詳（聲羈238號卷第4至6頁）。
　④被告官有倫於第1次偵訊時證述：徐志明在鐵皮屋門口叫我開
    門，之後進來徐志明、湯明宗、彭偉君及另外1個年輕人（
    即彭國安）。徐志明一上樓就問彭偉君車子怎麼處理，之後
    就動手打彭偉君的臉，那個年輕人有踢彭偉君的頭一下，湯
    明宗則拿沙發旁邊我的電擊棒電彭偉君，那個年輕人有用木
    椅打彭偉君等語（偵14392號卷第24至26頁），於原審羈押
    訊問時供述：徐志明問彭偉君說車子怎麼處理，就發生爭執
    ，徐志明就拿槍柄打彭偉君，另外2個人，1個人拿電擊棒電
    彭偉君，另1名年輕人拿座椅的板凳打彭偉君，彭偉君有流
    一攤血。小林之前和彭偉君有發生糾紛，當時我有問彭偉君
    為何要這樣。後來徐志明他們下去樓下，還沒走時，我就從
    樓上下去，就開車直接出去了，電擊棒及板凳都留在現場等
    語（109年度聲羈字第264號卷第9、10頁），暨於第2次偵訊
    時供述：徐志明問彭偉君車子現在怎麼處理，但彭偉君沒有
    回答，徐志明就從包包裡拿出1支手槍往彭偉君的頭用力敲
    下去，彭偉君就倒下去躺在地上了。徐志明又繼續追問彭偉
    君如何處理，彭偉君說「你聽我解釋」，徐志明就很生氣，
    拿槍大力敲彭偉君的頭，又拿水果刀朝彭偉君的屁股刺下去
    ，彭偉君就流了一攤血，徐志明又用槍托去敲彭偉君的頭。
    湯明宗在彭偉君倒地後，就拿我家沙發旁邊小茶几上的1支
    塑膠的電擊棒去電擊彭偉君，彭國安則是拿長板凳要打彭偉
    君等語明確（偵14392號卷第62、63頁）。
　⑤被告鄭緯志於偵查時證述：我是白牌計程車司機，劉庭瑋於1
    09年11月12日22時多到我家找我，說徐志明要叫車，我於同
    日22時30分左右開車號000-0000號車到官有倫住處外面，我
    看到彭偉君是躺在鐵皮屋外面地上，已經無法自行走路，需
    要他人攙扶，他喊很痛，不斷呻吟。他一直喊「志明相信我
    ，我沒有做」、「我沒有對不起你」。徐志明叫我跟劉庭瑋
    把彭偉君扶上我的車，叫我開到彭偉君家。我開車載他們到
    彭偉君家，彭偉君還有意識，但已經無法行動，徐志明叫我
    跟劉庭瑋把彭偉君扶下車，叫我幫彭偉君擦血、換衣服，劉
    庭瑋及徐志明就到2樓搬東西，包含音響、喇叭等物，都搬
    到我的車子後行李廂。他們在搬東西時，彭偉君就一直靠牆
    壁坐在他的車子旁邊，一直在喊痛，一直在說這裡好痛、那
    裡好痛。後來徐志明叫我跟劉庭瑋把彭偉君抬上彭偉君的白
    色BMW車上，大約109年11月13日凌晨1時多左右，我扶彭偉
    君上車時他還會喊痛，但已經喊得很小聲，氣息變得很微弱
    ，感覺已經快昏迷。徐志明就開著那臺白色BMW車載劉庭瑋
    離開，我也開車離開了。（彭偉君有哪些傷勢？）他的頭頂
    、後腦杓有10幾公分裂開的撕裂傷，他的嘴巴一直流血，小
    腿也有一條刀傷，一直流血等語甚詳（偵12984號卷第21、2
    2、62至64頁）。
　⑥被告劉庭瑋於警詢及偵訊時證述：109年11月12日22時許徐志
    明打Line給我，叫我去找鄭緯志，我騎機車去鄭緯志家，再
    搭鄭緯志的車牌號碼000-0000號轎車過去，我看到彭偉君無
    法自行走路，渾身是血躺在地上，還一直喊「很痛」、「志
    明相信我，我沒有做」。徐志明叫我和鄭緯志把彭偉君拉上
    鄭緯志的車上，我們一起回到彭偉君的家，當時彭偉君還有
    意識，但已經無法行動了。徐志明叫我跟鄭緯志把彭偉君拉
    下車，幫彭偉君止血、換衣服，及擦掉地上的血跡。徐志明
    說彭偉君有欠錢，所以要從他家找錢來抵債。後來徐志明就
    指示我搬一些音響、喇叭到鄭緯志的車上，我們在搬時，彭
    偉君就一直躺在他的車子旁邊，一直在喊痛，斷斷續續的喊
    痛，但徐志明沒有跟彭偉君講話，他就上樓直接搬彭偉君的
    東西。我還有看到徐志明從彭偉君的包包裡拿出2000元，就
    放進徐志明他自己那個裝槍的黑色包包裡。搬完後，徐志明
    叫我和鄭緯志把彭偉君拉上車，徐志明就開著白色BMW車，
    要我一起坐上車，大概是109年11月13日凌晨1時多左右離開
    彭偉君家，當時彭偉君只剩一點點氣息，我發現他的狀況已
    經很不好了，已經沒有什麼反應，也不會再喊痛了，我摸他
    的胸口，他的心跳已經變得很微弱了。鄭緯志則是開他自己
    的車走了，我們是2臺車一起離開的。徐志明開車載我和彭
    偉君去姜禮佳的豬舍，後來徐志明就開車到處晃來晃去，大
    約凌晨4點多徐志明有回他家換衣服，之後又到處開車閒晃
    ，有開到內灣山上找他朋友聊天，當時已經天亮，後來徐志
    明開車下山之後，大約9時左右徐志明開車行經橫山鄉臺三
    線66公里北上車道時，在過彎時擦撞安全島，我們2人就下
    車躲在馬路旁邊的坡底下，徐志明打電話叫他1個開工程車
    的朋友載我們離開。彭偉君在上他自己的白色BMW車上時就
    沒什麼氣息，過沒多久他就死了。（彭偉君身上傷勢位置？
    ）我有看到他頭部有2處銳器傷勢，傷口洞很大，臉、身上
    都是瘀青很嚴重，身體其他部分則是小傷口，腳也有流血等
    語甚詳（偵12838號卷第25至27、76至80頁）。
　⑦且經證人陳宜銓於警詢及偵訊時證述案發當日被告徐志明、
    湯明宗及彭國安暨彭偉君在其位於上址住處之情形暨被告徐
    志明斯時有持槍等情、證人謝彬彥於警詢時證述在前揭鐵皮
    屋內，彭偉君否認有欠200萬元，被告徐志明及湯明宗有傷
    害彭偉君之行為等情、證人姜禮佳於警詢、偵訊及原審審理
    時證述案發當時被告徐志明、湯明宗、彭國安、鄭緯志、劉
    庭瑋等人先後至其位於上址豬舍之經過情形等情、證人江秀
    梅、林茂圓及邱秀蘭分別於警詢及偵訊時、證人劉邦民及彭
    昱銘分別於警詢時均證述發現車禍暨後續情形等情、證人彭
    文焱於警詢、偵訊及原審審理時證述於109年11月13日9時47
    分許駕駛前揭車牌號碼000-0000號黃色工程車載送被告徐志
    明、劉庭瑋之經過等情、證人林愛茹及柳富仁於警詢及原審
    訊問時證述案發後被告徐志明藏匿之經過暨扣得彭偉君所有
    銀色音響（大臺）1臺、SONY廠牌音響（大臺）1臺、PANASO
    NIC廠牌喇叭1臺及YAMAHA廠牌喇叭1臺等情在卷（偵2187號
    卷二第58至64頁、相700號卷一第13至24、117至119、95至9
    7-4、107、108、110至112、121、123至125頁、偵13934號
    卷一第97至106、125至133、169至172、174、175頁、重訴5
    號卷四第47至83頁）。
　⑧被告徐志明就其於上開時地以徒手毆打、持該具有殺傷力之
    非制式手槍槍托及水果刀刀柄敲擊彭偉君之頭部、持該水果
    刀刺彭偉君左側臀部、右小腿及右腳踝等方式傷害彭偉君，
    彭偉君有受傷且傷口大量出血，其並未將彭偉君送醫；之後
    駕駛搭載被告劉庭瑋及在後座的彭偉君之BMW廠牌之車牌號
    碼000-0000號自用小客車行經新竹縣橫山鄉臺三線北向66公
    里處時，失控自撞中央分隔島肇事，其和被告劉庭瑋將彭偉
    君之遺體及該車均棄置在現場後逃逸等情，迭於警詢、偵查
    、原審及本院均坦承不諱，被告湯明宗亦坦認有於上開時地
    持電擊棒電彭偉君，後來彭偉君有受傷且傷口大量出血等情
    ，被告彭國安坦承被告徐志明、湯明宗分別於上開時地以前
    述方式傷害彭偉君時，其有在場等情，暨被告官有倫對被告
    徐志明及湯明宗分別於上開時地以前述方式傷害彭偉君時，
    其亦坐在客廳沙發上，有出言對彭偉君說小林沒有接到一通
    電話，你就跟他勒索錢，會不會太過份等情坦認在卷，暨有
    指認犯罪嫌疑人紀錄表4份、新竹縣政府警察局橫山分局搜
    索扣押筆錄4份、扣押筆錄2份、扣押物品目錄表4份、扣案
    物照片11幀、贓物認領保管單3份、查獲現場及槍彈照片共1
    7幀、查獲照片共10幀、原審109年度聲搜字第637號搜索票1
    份、車輛詳細資料報表3份、監視器畫面翻拍照片102幀、監
    視器畫面截圖照片40幀及相關現場位置圖1份、警員林柏欣
    於109年11月13日所出具之職務報告1份、道路交通事故現場
    圖1份、車禍現場照片及前揭白色BMW廠牌車牌號碼000-0000
    自用小客車之照片共20幀、犯案車輛行徑相關位置示意圖1
    份、偵查佐陳君瑋於109年12月19日及110年1月10日分別所
    出具之職務報告各1份、新竹縣政府警察局110年2月18日竹
    縣警鑑字第1104100061號函1份及所附現場勘察報告1份、被
    告劉庭瑋所穿著衣物之照片3幀、原審109年度聲搜字第635
    號搜索票2份、臺灣新竹地方檢察署檢察官拘票2份及報告書
    2份、彭偉君頭部傷口照片4幀、位於上址之前揭鐵皮屋2樓
    之現場照片2幀、長椅板凳照片2幀、原審109年度聲搜字第6
    49號搜索票3份、自願受搜索同意書3份、犯案動線示意圖1
    份、國立臺灣大學醫學院附設醫院新竹臺大分院新竹醫院11
    0年5月26日新竹臺大分院病歷字第1100005934號函1份及所
    附彭偉君之就醫病歷紀錄1份、新竹縣政府警察局橫山分局1
    10年7月8日竹縣橫警偵字第1100003334號函1份及所附職務
    報告1份、車輛照片4幀、新竹縣政府警察局110年7月22日竹
    縣警鑑字第1104100349號函1份及所附現場勘察報告補充資
    料1份、前揭內政部警政署刑事警察局110年3月16日刑鑑字
    第1100010464號鑑定書1份及鑑定照片4幀等在卷足稽（偵21
    87號卷一第34至36、42至46、49至64、67至104、129至131
    、157至159頁、卷二第11、46至53、65、66頁、相700號卷
    一第6、25至30、102頁、卷二第3、49、73至84、121至200
    頁、卷三第1至66頁、偵字第12837號卷第20、72至74、134
    至137頁、偵13934號卷一第4、21至23、134至139頁、偵129
    83號卷第4至6、20頁、偵14392號卷第21、22頁、重訴5號卷
    一第465至467頁、卷二第254至332、460至465頁、卷三第18
    5至206頁），此外，復有被告徐志明於案發當時所穿戴之深
    色牛仔褲1件、黑白網格帽子1頂及白色布鞋1雙、被告徐志
    明所持具有殺傷力之由仿手槍外型製造，組裝已貫通之金屬
    槍管而成之非制式手槍1支（槍枝管制編號0000000000號）
    及包裹槍枝之毛巾2條等物扣案足資佐證。
　⑵又被告徐志明於109年11月13日9時許，駕駛彭偉君所有前揭
    白色BMW廠牌之自用小客車行經新竹縣橫山鄉臺三線北向66
    公里處，不慎失控自撞中央分隔島肇事，被告徐志明、劉庭
    瑋旋將彭偉君之遺體及前揭白色BMW廠牌之自用小客車均棄
    置在現場。警方於同日9時33分許接獲報案後前往現場處理
    ，發現彭偉君早已死亡，且遭以棉被裹屍方式棄置在前揭白
    色BMW廠牌車號000-0000號自用小客車之後座上等情，業據
    證人即彭偉君之母親己○○○於警詢時陳稱：警察電話通知我
    說我兒子在白色車上出事，大約早上10時左右，警察到我家
    載我到現場，地點是在臺三線66公里處左右等語在卷（相70
    0號卷一第7、8頁），並為被告徐志明、劉庭瑋於警詢及偵
    訊時均自承在卷，詳如前述，且有前述警員林柏欣於109年1
    1月13日所出具之職務報告1份、道路交通事故現場圖1份及
    現場照片20幀附卷足參（見相700號卷一第6、25至30頁。而
    彭偉君經檢察官督同法醫師相驗解剖結果為：①頭部：⓵頭臉
    部：右後頂圓弧形挫裂傷，大小3乘1公分，條狀擦傷，長度
    2.8公分。右枕部呈角形挫裂傷，大小2乘0.8公分。右後枕
    部圓形挫裂傷，大小1.5乘0.5公分，在右方則有呈半圓形的
    擦挫傷。左側顳頂部瘀傷，大小2乘0.8公分。左側顳頂部偏
    後方角型挫裂傷，大小3乘2公分、1.5乘0.2公分。左後顳頂
    部挫裂傷，大小2.5乘1公分。枕頂部瘀傷。左側額部擦挫傷
    ，大小3乘1公分。兩眼眶瘀傷，右側大小3乘2公分，左側大
    小4乘3公分。兩側顏面部瘀傷，右側大小5乘4公分，左側大
    小4乘2公分。人中處擦傷，大小1乘0.5公分。右側下顎部擦
    挫傷，大小1.7乘0.2公分。⓶口部：上下嘴唇挫裂傷，右側
    舌部出血。⓷耳、鼻部：鼻部擦傷，大小0.5乘0.5公分。⓸兩
    側額部頭皮出血，右側大小3.5乘2公分，左側大小6.5乘5公
    分。顳枕頂頭皮出血及挫裂傷，大小達13乘6公分。⓹右後頂
    骨凹陷性骨折，大小2乘1公分。②胸部：左胸外側瘀傷，大
    小1乘1公分。③腹部：右外側腹部瘀傷，大小2.5乘2公分。
    左腹部外側瘀傷，大小2乘1公分。④四肢及軀幹：⓵右上臂瘀
    傷，大小3乘2公分。右前臂瘀傷，大小4乘3公分、2.8乘1.5
    公分、2.乘1.5公分、5乘5公分、8.5乘4公分。右手部瘀傷
    ，大小3乘2公分、2乘1公分。右手第2指瘀傷，大小3乘1.5
    公分。右手第5指瘀傷，大小2.5乘1.5公分。⓶左上臂瘀傷及
    擦傷，大小5乘5公分、1.3乘1公分、0.5乘0.5公分，左手肘
    瘀傷，大小2乘1.8公分、2乘2公分，左手前臂瘀傷，大小7
    乘4公分、5乘1公分、2.5乘1.5公分、3.5乘1.7公分。左手
    部多處瘀傷，大小2乘2公分、1.5乘1公分、1.3乘1公分、1.
    7乘1.5公分、2.5乘2公分、3乘3公分。左手掌瘀傷，大小1
    乘1公分。⓷右膝部瘀傷，大小5乘4公分、5乘3公分、2.5乘1
    .8公分，右小腿及右腳踝銳器傷，大小3乘0.5公分、1.8乘0
    .1公分。右小腿瘀傷，大小4乘3公分、3乘2公分、6乘3公分
    。右足部瘀傷，大小3.5乘3公分。⓸左大腿瘀傷，大小2.5乘
    2.2公分。左大腿內側瘀傷，大小5乘4公分。左膝部瘀傷，
    大小2乘0.6公分、6.5乘6公分。左小腿瘀傷，大小2.5乘2.5
    公分、5乘4公分、1乘0.2公分、2乘1公分。左腳踝瘀傷，大
    小3乘2公分。左足背瘀傷，大小3乘1.5公分。⓹右側肩胛部
    擦傷，大小10乘2公分。肩胛上部擦傷及瘀傷，大小0.7乘0.
    5公分、1乘1公分。⓺左側臀部有一處銳器傷，傷及皮下組織
    及肌肉組織，大小6乘1公分，傷口深度6.2公分。鑑定結果
    ：死者彭偉君生前因施用毒品，遭人毆打刺傷，被置於小客
    車後座在行駛中發生自撞車禍後被棄置，發現時已死亡，無
    送醫；在死者頭臉部、臀部及四肢有多處外傷，嘴唇及頭皮
    挫裂傷，臀部銳器傷（長度約6公分及深度6.2公分），右小
    腿及右腳踝銳器傷，由於開放性傷口出血，毒品過量，加上
    又有胃內容物反溢吸入呼吸道內，最後因甲基安非他命中毒
    （2.741μg/mL）、低血容性休克、窒息而死亡，死亡方式可
    歸類為「他殺」等情，並有新竹縣政府警察局橫山分局橫村
    派出所相驗案件初步調查報告表暨報驗書1份、勘驗筆錄1份
    、解剖筆錄1份、檢驗報告書1份、彭偉君之照片134幀、法
    務部法醫研究所109年12月23日法醫理字第10900085210號函
    1份及所附（109）醫鑑字第1091102984號解剖報告書暨鑑定
    報告書1份、臺灣新竹地方檢察署110年1月8日相驗屍體證明
    書1份等在卷足憑（相700號卷一第4、5、33、114、126至14
    1頁、卷二第89至96、110頁）。再者，鑑定證人許倬憲於原
    審審理時亦證述：頭皮是一個血管很豐富的地方，只要一個
    撕裂傷，就有可能會造成大量出血，死者的頭皮撕裂傷是滿
    大的，另外死者的嘴唇也有一個撕裂傷，嘴唇屬於顏面部，
    顏面部也是容易造成大量出血的地方，死者另外一個比較大
    的傷口就是臀部，臀部的銳器造成的傷害也會引起大量出血
    。一般死亡後如果血液沉積下來，會看到至少有中度或重度
    或比較明顯屍斑的程度，但本案死者的屍斑並不明顯，且解
    剖打開時，死者心臟血管內的血液量也很少，這些都足以支
    持他的確有一個失血過量的情況，代表他的身體在活著時已
    經失去大量的血液。又會造成嘔吐就是因為刺激到中樞神經
    內的嘔吐中樞，而會造成嘔吐的原因，除了藥物之外，還有
    身上所遭受的外傷、失血過多引起的頭暈或休克。死者的嘴
    唇有比較大的撕裂傷，該撕裂傷的血液流在嘴巴內，就有可
    能吞進去，沒有吞進去也會跑到呼吸道內，所以這些溢出來
    的以及在嘴巴內含有的血，在呼吸時或是在有躁動的情況，
    抑或周遭環境有追逐的情況下，都有可能造成食物或流出來
    的血吸到呼吸道裡面去。這部分在解剖裡面就有看到，因為
    支氣管裡面看起來是黏稠狀，其實是混雜著胃裡面溢出來的
    跟血液在一起等語甚詳（重訴5號卷三第286至295頁），並
    有內容為：㈠死者身上開放性的傷口分布在：右後頂部圓弧
    形挫裂傷，右枕部挫裂傷，右後枕部圓形挫裂傷，左側顳頂
    部偏後方呈角型及不規則挫裂傷。左後顳頂部挫裂傷，上下
    嘴唇挫裂傷，右小腿及右腳踝銳器傷，左側臀部一處銳器傷
    （大小達6乘1公分，傷口深度6.2公分）。頭臉部為血管豐
    富的地方，左側臀部又是大的開放性傷口，加上死者屍斑呈
    輕度狀態，研判可以足以發生大量出血及發生生命的危險。
    ㈡死者身上的外傷屬於開放性傷口，造成的出血是往外流出
    在相關環境而不是內出血聚積在體內，無法從身體評估死者
    的出血量。正常人的血量約為體重的13分之1。如上所述主
    要在頭臉部及左側臀部的銳器傷可以造成大量出血。㈢文件
    提及甲基安非他命一般常見的致死濃度範圍約在0.09-18μg/
    mL，而死者血液中甲基安非他命的濃度2.741μg/mL，只能說
    毒品的濃度不低、有中毒，但無法評估單因甲基安非他命致
    死的濃度，而且造成死者致死的原因為多項原因所共同導致
    等情之法務部法醫研究所110年4月27日法醫理字第11000027
    870號函1份附卷足憑（重訴5號卷二第63頁），顯見彭偉君
    之死亡結果，客觀上確實與被告徐志明徒手毆打、持手槍槍
    托及水果刀刀柄敲擊、以水果刀刺入等傷害彭偉君、被告湯
    明宗持電擊棒電彭偉君、被告彭國安持長椅板凳毆打彭偉君
    、被告官有倫具有共犯意思而以他人視為自己所為之共同傷
    害行為，以致造成彭偉君受有前揭嚴重傷勢，開放性傷口大
    量出血，與其低血容性休克、窒息而死亡之原因，具有直接
    因果關係無訛。被告湯明宗、彭國安、官有倫辯以彭偉君另
    具死亡原因，渠等無從預見，與渠等上開行為無因果關係云
    云，自不足取。
　⑶被告徐志明辯稱：我有問彭偉君要不要送醫，是他說他有被
    通緝，不用去醫院，我才帶他回家云云。然查彭偉君於案發
    當時並未遭通緝一節，已有彭偉君之本院被告通緝紀錄表1
    份在卷足憑，顯見並無被告徐志明所辯係因彭偉君擔心自己
    遭通緝恐被查獲是以不敢去醫院就醫之情事，況且彭偉君在
    位於上址之鐵皮屋2樓客廳內遭毆打後已然受傷嚴重，大量
    失血，且頻頻喊痛，則其又何有可能會在被告徐志明主動詢
    問要不要送醫時卻拒絕就醫診治？再者，被告徐志明於警詢
    時已供述：彭偉君在鐵皮屋時流血比較多，鐵皮屋2樓時地
    上就有一片血，到鐵皮屋門口他倒在地上時也有一攤血。（
    你看到彭偉君流這麼多血，不認為他是否會有生命危險？）
    當然會，因為我被通緝，所以我才一直不敢送醫，而且我在
    等彭偉君還我錢等語；其於偵訊時亦自承：（為何不將彭偉
    君送醫急救？）因為當時彭偉君沒有把事情釐清講清楚，而
    且我本身有通緝犯身分，所以不敢送他去急救等語明確（偵
    13934號卷一第61、144頁），且被告劉庭瑋於原審羈押訊問
    時亦供述：徐志明說被害人（即彭偉君）欠他200萬元，去
    他家搜看看有沒有現金等語甚詳（109年度聲羈字第235號卷
    第4頁），益徵被告徐志明純係因自己遭通緝恐遭緝獲，以
    及欲在被害人彭偉君之住處搜刮現金等財物，是以未將被害
    人彭偉君送醫救治甚明，從而被告徐志明此部分所辯顯屬事
    後推卸之詞，難以採信。
　⑷被告湯明宗雖以上揭情詞置辯，然查被告湯明宗於偵訊時已
    供述：因為他們在爭執，我才拿電擊棒電彭偉君，要給彭偉
    君一個教訓等語，及於原審審理時亦供述：我拿電擊棒電彭
    偉君，給他一個教訓等語明確（重訴5號卷四第237、254頁
    ），核與其於本院審理時辯稱：我為了阻止徐志明與彭偉君
    再次發生糾紛，所以拉開彭偉君，才隨手拿電擊棒電他一下
    云云（本院卷二第240頁），前後供述不一，互為矛盾，復
    無其他佐證，自難遽信。且觀諸被告湯明宗在持電擊棒電彭
    偉君時，被告徐志明亦徒手、持手槍槍托及水果刀分別毆打
    、敲擊及刺入等同時持續傷害彭偉君等情，已如前述，顯見
    被告湯明宗持電擊棒電彭偉君之行為確屬案發當時被告徐志
    明等人共同傷害被害人彭偉君行為之一環，是以被告湯明宗
    於原審及本院審理時更異前詞而辯解：我的本意是要他們好
    好解決，避免徐志明抓狂及防止再起糾紛云云，亦為推卸之
    詞，殊非可取。
　⑸又被告彭國安雖以上開情詞置辯，惟查被告彭國安於案發當
    時確有持長椅板凳毆打被害人彭偉君之背部一節，業據被告
    徐志明及官有倫於偵訊及原審羈押訊問時均供述明確（偵13
    934號卷一第60頁、偵14392號卷第25頁、109年度聲羈字第2
    54號卷第106頁、109年度聲羈字第264號卷第9頁背面），互
    核相符，而被告徐志明、官有倫與被告彭國安間均無怨隙仇
    恨，衡情渠等已無虛構犯罪情節以誣陷被告彭國安之必要；
    況且，被告彭國安係於案發後之109年11月14日7時5分許為
    警拘提到案，嗣經檢察官訊問後，向原審聲請羈押，於109
    年11月15日經原審裁定羈押並禁止接見通信在案，已如前述
    ，而被告徐志明於案發後即逃匿，經通緝後方於109年12月3
    日遭緝獲，是以被告徐志明與彭國安間應無時間及空間足以
    就案情相互討論及勾串，而被告徐志明於同日偵訊時即供述
    ：彭國安有拿旁邊之長椅板凳打彭偉君之背部1下等語，於
    翌日（即4日）原審羈押訊問時亦供述：彭國安有拿椅子打
    彭偉君之背部1下等語明確，再參以被告徐志明經緝獲後，
    對其有以槍托及水果刀刀柄敲擊被害人彭偉君暨以水果刀刺
    被害人彭偉君等情均始終坦承不諱並供述一致，顯見並無就
    自己實際所為行為推諉卸責予其他被告以脫免刑責之動機，
    再者，被告徐志明既已坦承傷害致死重罪，殊無指認被告彭
    國安亦有持板凳傷害彭偉君而予無端誣攀之理。被告官有倫
    遭緝獲後於109年12月19日偵訊時已供述：那個年輕人（指
    被告彭國安）用木椅打彭偉君等語，暨於同日在原審羈押訊
    問時亦供述：另外2個人，1個人拿電擊棒電彭偉君，另1名
    年輕人（即指被告彭國安）拿座椅板凳打彭偉君等語甚明（
    偵14392號卷第25頁、109年度聲羈字第264號卷第9頁背面）
    ，觀諸被告官有倫於案發後即逃逸，經通緝後始於109年12
    月18日13時50分許為警緝獲到案，斯時被告彭國安早已於10
    9年11月15日經原審羈押並禁止接見通信，而被告徐志明則
    於109年12月4日經原審羈押並禁止接見通信在案，被告官有
    倫於原審羈押訊問時亦供述：（逃亡期間有無跟徐志明聯絡
    ？）沒有等語在卷（聲羈264號卷第11頁），顯見被告官有
    倫於案發後當已無從與被告徐志明及彭國安勾串，則苟非被
    告彭國安案發當時確有持長椅板凳毆打彭偉君之背部，何以
    最後遭緝獲之被告官有倫於偵訊及原審羈押訊問時均會如此
    供述，且與被告徐志明於甫遭緝獲之偵訊及原審羈押訊問時
    所供述內容就此部分互核一致？再者，觀諸被告彭國安於案
    發後翌日即109年11月14日7時5分許為警拘提到案後之警詢
    及偵訊時所供述內容，其係供述毆打彭偉君之人僅有被告徐
    志明及湯明宗，被告徐志明係拿手槍往彭偉君身上敲，拿水
    果刀刺彭偉君，彭偉君的屁股及腳都有被刀刺傷，被告湯明
    宗拿電擊棒電彭偉君，我因畏懼那種景象，就把頭轉走，我
    都沒動手等語（偵12983號卷第7至13、32至35頁），又其於
    同日原審羈押訊問時亦係供述：我到那邊沒有做什麼。徐志
    明先動手，我看到湯明宗拿著電擊棒，我很排斥這畫面，他
    們動手我頭就轉走等語在卷（聲羈238號卷第5頁背面），顯
    見被告彭國安完全未提及被告徐志明另有持長椅板凳毆打彭
    偉君之行為，更未提及斯時其係扶著該長椅板凳一端之情事
    ，然被告彭國安既已供述被告徐志明有以手槍槍托及水果刀
    等工具傷害彭偉君等情，衡諸初遭拘提到案後之警詢、偵訊
    及原審訊問斯時距離案發時間較近，記憶當較為清晰之常情
    ，苟被告徐志明於案發當時確真有另持長椅板凳毆打彭偉君
    之行為，為何被告彭國安均未供述此情？再參以案發當時均
    在場之被告徐志明、湯明宗及官有倫於初始警詢及偵訊時所
    為供述內容，亦無任何人供述如同被告彭國安事後更異前供
    詞而改辯述之其有去扶住遭彭偉君拉扯因而快倒下之櫃子，
    又有去扶著被告徐志明用來毆打彭偉君之長椅板凳等情節，
    益徵被告彭國安所為此部分辯解並無依據，難認屬實。至被
    告徐志明嗣於原審審理時供述：其實是我自己拿長椅板凳打
    彭偉君的，彭國安來阻擋我，在後面拉。之前警詢、偵訊及
    羈押訊問時我會如此講，是因藥物戒斷中，避重就輕云云（
    重訴5號卷四第94、95、124、125頁），其於本院審理時稱
    彭國安沒有拿板凳打彭偉君，椅子是我拉的，彭國安來阻止
    我云云（本院卷二第239頁）。然觀諸被告徐志明於109年12
    月3日7時20分經緝獲後，於同日14時40分至17時19分製作警
    詢筆錄，於同日20時17分至21時14分製作偵訊筆錄，再於翌
    日（即4日）10時44分至11時57分製作原審羈押訊問筆錄，
    有上揭筆錄之製作時間在卷可參（偵13934號卷一第6、13、
    59、63頁、109年度聲羈字第254號卷第103至114頁），且被
    告徐志明於當時警詢、偵訊及原審羈押訊問時，皆能針對案
    發當時發生經過情形流利陳述，也均自承確有以手槍槍托及
    水果刀為工具，分別敲擊及刺彭偉君等情，顯然已無被告徐
    志明所指藥物戒斷影響其供述之狀況，而被告徐志明斯時既
    已明白供述有持手槍槍托及水果刀為傷害彭偉君之犯罪情節
    ，更難想像其有何可能因為要避重就輕是以才不言及自己有
    持長椅板凳打彭偉君之情；再者，被告徐志明在翻異前詞後
    係供述：彭偉君的臀部在被我刺到後，彭偉君有坐上板凳，
    試圖要講什麼，我趁他在講時，我踢彭偉君，彭偉君就順著
    板凳往前傾，衝過去云云（重訴5號卷四第185頁），更與被
    告彭國安前揭所辯解內容不符，益徵被告徐志明嗣後翻異前
    詞而陳述係其持長椅板凳毆打彭偉君云云，顯係配合被告彭
    國安所為辯解而迴護被告彭國安之詞，難以採信。又被告官
    有倫嗣後於偵訊時雖更異前詞而供述：彭國安拿長板凳要打
    彭偉君，結果長板凳拿起來時敲到旁邊的櫃子，因為櫃子快
    倒下來，彭國安就把長板凳摔到地上去，用手改扶著櫃子云
    云（偵4392號卷第62頁背面），然此內容亦與被告彭國安前
    揭所辯述：我去扶被彭偉君撞到快倒的櫃子，後來我被徐志
    明撞到，才扶著長椅板凳等情，亦完全不符，從而亦難僅以
    被告官有倫嗣後所更異之此部分供述內容，即為被告彭國安
    有利之認定甚明。從而被告彭國安前揭所辯亦屬事後圖卸之
    詞，不足採信，其於案發當時確有持長椅板凳毆打彭偉君背
    部之行為，殊堪認定。
　⑹按刑法之加重結果犯，係指行為人就其故意實行之基本犯罪
    行為，於一般客觀情況下，可能預見將發生一定之結果，然
    行為人卻因過失而主觀上未預見該結果之發生；易言之，就
    基本行為，具有犯罪之故意，就行為之加重結果，卻未預見
    而有過失，且此未預見僅係行為人（主觀上）一方之過失，
    實則客觀上一般人通常能夠預見，始就此結果之發生，予以
    加重刑責之法律評價，最高法院100年度臺上字第2800號判
    決意旨足資參照。次按刑法傷害致人於死罪，指傷害被害人
    之行為，與被害人之死亡結果間，有相當之因果關係，且對
    其死亡結果之發生，為行為人所能預見者即足當之，不以傷
    害行為直接致人於死亡者為限。此所謂相當之因果關係，係
    就事後客觀予以審查，認為被害人之死亡，確因行為人之傷
    害行為所引起，足以發生此項結果而言，有最高法院83年度
    臺上字第4577號判決意旨可供參照。又按加重結果犯乃就行
    為人主觀上意欲實行之基本犯罪行為，及客觀上可能預見結
    果之發生，二者間因有相當因果關係存在，予以加重其刑之
    法律評價。就基本犯罪而言，為故意犯；對加重結果而言，
    則為過失犯。而共同正犯在犯意聯絡範圍內，就其合同行為
    ，均負全部責任，惟加重結果犯之加重結果，行為人僅有過
    失，主觀上均未預見，則各共同正犯間就加重結果之發生，
    無主觀上之犯意，當無犯意聯絡可言，各共同正犯就加重結
    果應否負責，端視其本身就此加重結果有無過失為斷，亦有
    最高法院101年度臺上字第6668號判決意旨可資參照。經查
    彭偉君於前開鐵皮屋2樓客廳內遭被告徐志明、官有倫逼問
    如何處理上揭車輛遭典當後贖回事宜，又遭被告官有倫辱罵
    有關綽號小林之人的死因事情，另遭被告湯明宗持電擊棒電
    擊身體及大腿、被告徐志明徒手毆打、持上揭非制式手槍之
    槍托及水果刀刀柄猛力敲擊頭部、持水果刀刺左側臀部、右
    小腿及右腳踝等處、被告彭國安持長椅板凳敲擊背部等傷害
    行為後，彭偉君已受傷嚴重且傷口不斷大量出血，因此痛苦
    哀嚎等情，已據被告徐志明於警詢時供述：彭偉君在鐵皮屋
    時流血比較多，鐵皮屋2樓時地上就有一片血，到鐵皮屋門
    口他倒在地上時也有一攤血等語（偵13934號卷一第144頁）
    ，被告湯明宗於警詢及偵訊時供述：彭偉君在鐵皮屋被打、
    被刺時，失血很多，他的大腿、屁股、小腿都一直在流血，
    頭跟臉也有流血，彭偉君當時斜躺在地上，地上就有一大攤
    血跡等語（偵12837號卷第130、140頁），被告彭國安於偵
    訊時供述：彭偉君頭部有流血，還有腳、屁股都有刀傷，滿
    臉、全身都是血，他失血蠻多的，現場血跡很多，血一直從
    他的頭和臉流，鐵皮屋2樓他倒地的地方流有一攤血跡，血
    跡比他的身體還寬，到了鐵皮屋門口時，他的腳也一直在流
    血，血跡在他坐在地上的範圍。我扶他下樓時，是用坐著位
    移方式讓他下樓，所以樓梯地板也都流有一整條的血跡痕跡
    等語（偵12983號卷第34、76、77頁），被告劉庭瑋於偵訊
    時證述：我看到彭偉君的頭部有2處銳器傷勢，傷口洞很大
    ，臉、身上都是瘀青很嚴重，身體其他部分則是小傷口，腳
    也有流血等語明確（偵12838號卷第27頁），而手槍槍托為
    金屬材質，水果刀甚為鋒利，均殺傷力甚高，又以電擊棒電
    擊會造成肌肉劇烈收縮及痛苦感受，而長椅板凳為大型木頭
    材質家具，是以均足以對人之生命、身體構成相當威脅，倘
    持以朝頭部、背部等人體致命部位或朝其他身體部位猛力敲
    擊及刺入，均會有因器官損傷或大量失血導致死亡結果之高
    度可能。再依一般理性之人立於客觀第三人之立場觀之，人
    之頭部及背部為人體重要部位，且背部內有腎臟等重要器官
    及主要動脈，均係極為脆弱之要害部位；又四肢雖非人體重
    要臟器或器官所在之處，然內部仍有重要血管流經，如以銳
    器刺入，極有可能引起血管破裂，大量失血，以致失血過多
    而死亡之結果，被告徐志明、湯明宗、彭國安、官有倫均係
    智識能力正常之成年人，對此當知之甚詳，而被告湯明宗持
    電擊棒電擊彭偉君之身體及大腿、被告徐志明徒手毆打、持
    上揭非制式手槍之槍托及水果刀刀柄猛力敲擊彭偉君之頭部
    、持水果刀刺其左側臀部、右小腿及右腳踝等處、被告彭國
    安持長椅板凳敲擊彭偉君背部，而對彭偉君之身體重要部位
    累加傷害之結果，已足造成彭偉君身體受傷嚴重而大量失血
    導致死亡之結果，亦為一般人依其社會生活經驗客觀上所能
    預見此情。就此，被告徐志明於警詢時亦供述：（你看到彭
    偉君流這麼多血，不認為他是否會有生命危險？）當然會等
    語，被告湯明宗於偵訊時供述：（你知道彭偉君流這麼多血
    ，可能因為失血性休克失溫而死亡？）我知道等語，及被告
    彭國安於偵訊時供述：（是否知道人失血過多會休克死亡？
    ）我知道，應該要立刻送醫急救，不然會昏迷、失溫、休克
    ，這是常識等語，暨被告官有倫於原審審理時供述：（你離
    開鐵皮屋前，彭偉君傷勢如何？）就是被敲一下，流血，還
    有被刺一下，血流得蠻多的。（你覺得彭偉君這樣會不會有
    危險？）有等語綦詳（偵13934號卷一第144頁、偵12837號
    卷第140頁、偵12983號卷第77頁、重訴5號卷四第311、312
    頁），詎被告徐志明、湯明宗、彭國安及官有倫卻輕忽渠等
    前揭傷害行為之嚴重性，主觀上均疏未注意及此，被告官有
    倫質問及辱罵彭偉君有關車輛贖回及綽號小林之人死因等事
    宜、被告湯明宗持電擊棒電擊彭偉君之身體及大腿、被告徐
    志明徒手毆打、持上揭非制式手槍之槍托及水果刀刀柄敲擊
    彭偉君之頭部、持水果刀刺其左側臀部、右小腿及右腳踝等
    處、被告彭國安持長椅板凳敲擊彭偉君背部，終至彭偉君受
    有頭臉部、臀部及四肢多處外傷、嘴唇及頭皮挫裂傷、臀部
    銳器傷（長度約6公分及深度6.2公分）、右小腿及右腳踝銳
    器傷，開放性傷口大量出血，致生死亡原因之一之低血容性
    休克、窒息因而死亡之結果；再參以被告湯明宗於警詢時所
    供述：官有倫看到地上都是血，情況不對，就叫我們趕快把
    彭偉君載走。後來我看到彭偉君流這麼多血，情形不對，我
    就先行開車離開等語（偵12837號卷第8、9、130頁），而被
    告湯明宗、官有倫、彭國安於彭偉君尚躺在前揭鐵皮屋門口
    地面上，因受傷嚴重，傷口大量失血，痛苦掙扎呻吟之際，
    即均因認狀況不對而先後離去，益見被告徐志明、湯明宗、
    彭國安、官有倫對於上開傷害行為所生彭偉君死亡之結果，
    確有客觀上能預見但主觀上疏未預見之情，渠等均應負傷害
    致死罪責，至為灼然。又被告湯明宗固於警詢、偵訊及原審
    審理時均供述當時有問彭偉君是否要送醫，但彭偉君說不用
    ，我才離開，我沒有傷害致死云云。被告湯明宗之辯護人亦
    辯稱：彭偉君之死亡超過湯明宗所能預見之範圍等語。惟查
    彭偉君業已死亡，是以案發當時是否被告湯明宗確有出言詢
    問，卻遭彭偉君拒絕，已無從查證；縱彭偉君當時表示拒絕
    送醫屬實，惟彭偉君係因搭乘被告湯明宗所駕駛前揭自用小
    客車前往被告官有倫位於上址之鐵皮屋，卻在該鐵皮屋2樓
    客廳內遭受被告湯明宗及被告徐志明、彭國安等人為前述傷
    害行為，因而受傷嚴重，在已承受身體巨大痛苦是以呻吟哀
    嚎之情況下，不敢信任被告湯明宗所言，亦屬常情；而彭偉
    君確係因被告湯明宗、徐志明、彭國安等人所為前述傷害行
    為，因而傷勢嚴重，大量出血，客觀上已得預見可能造成死
    亡結果，被告湯明宗亦自承斯時認為情形不對，先行開車離
    開等情，均已如前述，益徵被告湯明宗主觀上確有疏未預見
    之情，且被告湯明宗之傷害行為與彭偉君之死亡結果間具有
    相當因果關係，亦如前述，從而被告湯明宗應就彭偉君死亡
    之加重結果負其責任無訛，被告湯明宗此部分所辯均不足採
    信。
　⑺被告官有倫辯稱：是徐志明他們在動手打彭偉君，我因腳傷
    都坐在沙發上，我沒有動手，沒有傷害致死云云。惟查被告
    徐志明於原審訊問時已供述：我就是知道官有倫在，所以我
    才把彭偉君帶到官有倫家，因為有另外1個死者「小林」是
    被彭偉君間接害死，「小林」跟官有倫是結拜兄弟，所以我
    想把彭偉君帶去官有倫家一起釐清這個事情，彭偉君又不是
    「小林」的兒子，怎麼可以領「小林」的遺產，他還說領「
    小林」的錢是理所應該，大家聽了很生氣，才會動手打他等
    語明確（109年度聲羈字第254號卷第106、107頁），及被告
    湯明宗於偵訊時亦供述：當時就是要把彭偉君載去公信力比
    較強的人，來處理車子跟錢的事情。上車後，我問徐志明要
    去哪裡找有公信力的人做裁決，徐志明說直接開到他叔叔官
    有倫鐵皮屋那裡等語甚詳（偵12837號卷第139頁背面），顯
    見被告徐志明、湯明宗及彭國安之所以將彭偉君自證人陳宜
    銓住處載離，前往被告官有倫位於上址之鐵皮屋處，原因即
    在認已過世綽號小林之人與被告官有倫為結拜兄弟，綽號小
    林之人過世情況疑與彭偉君有關，是以被告官有倫早前已對
    彭偉君有所怨隙，再加以在證人陳宜銓住處內，被告徐志明
    對彭偉君所提及關於車輛贖回等事宜之要求，均不獲彭偉君
    允諾，則被告徐志明既指示被告湯明宗駕駛前揭自用小客車
    搭載渠等及彭偉君前往被告官有倫位於上址之鐵皮屋，顯然
    確係認為在該處能讓彭偉君能夠答應其所提條件及要求，足
    徵被告官有倫於案發之前確已對彭偉君有所不滿，且此情已
    讓被告徐志明認為會係對其有利之處。又查在被告官有倫所
    有前開鐵皮屋2樓客廳內，當被告徐志明與彭偉君間就被告
    徐志明所自認之金錢債務及車輛典當贖回事宜激烈爭執之際
    ，被告官有倫不僅對彭偉君出聲質問有關與被告徐志明間所
    謂債務糾紛之內容外，尚且就綽號小林之人之死因及有關問
    題對彭偉君出言辱罵，且在其對彭偉君為前述質問及辱罵前
    後，被告徐志明、湯明宗、彭國安等人已分別以前揭方式傷
    害彭偉君等情，亦為被告官有倫於原審審理時自承：我有問
    彭偉君說小林沒有接到你一通電話，你就跟他勒索50萬元，
    會不會太過份等語，我問彭偉君時，他已經被打，已經倒在
    地上了等語甚明（重訴5號卷二第30、31頁），並為被告湯
    明宗於偵訊及原審審理時供述：官有倫也有問彭偉君有關徐
    志明的車子要如何處理的事情，並跟他講「小林」的事等語
    （偵12837號卷第77、140頁、重訴5號卷四第249、250頁）
    ，及被告徐志明於警詢時供述：官有倫當天有一直質問彭偉
    君有關林湧泉（即綽號小林之人）死因的事情等語明確（偵
    2187號卷一第18頁），則被告官有倫既於彭偉君因被告徐志
    明所自認之債務糾紛事宜而遭被告徐志明、湯明宗、彭國安
    以前述方式共同傷害前後，亦就被告徐志明所指債務糾紛事
    宜質問彭偉君，同時亦就其早已對彭偉君不滿之緣由即綽號
    小林之事情辱罵彭偉君，是以就此過程整體觀之，被告官有
    倫顯然具有利用其他被告徐志明、湯明宗、彭國安之傷害行
    為並視為自己所為，以達相挺被告徐志明讓其能逼迫彭偉君
    承諾處理，以及同時達到為自己友人討回公道之目的，灼然
    甚明，從而被告官有倫與被告徐志明、湯明宗、彭國安間確
    具有犯意聯絡，且其對彭偉君之死亡結果有客觀上能預見惟
    主觀上疏未預見等情，已如前述，是以被告官有倫自該當構
    成傷害致死之犯行，被告官有倫及其辯護人均辯稱並無犯意
    聯絡，不成立犯罪云云，亦非可採。
　⑻至被告徐志明固初始於109年12月3日警詢及偵訊時供述：湯
    明宗拿現場的電擊棒一直電彭偉君，一直電到電擊棒沒電等
    語在卷（偵13934號卷一第9、60頁），然此已為被告湯明宗
    於原審審理時堅詞否認其有一直電彭偉君，電到電擊棒沒電
    之情事。觀諸被告徐志明於原審109年12月4日羈押訊問時係
    供述：被告湯明宗有持電擊棒電彭偉君等情，斯時並未陳述
    被告湯明宗於案發當時係持電擊棒電彭偉君到沒電之情形，
    而被告徐志明於109年12月3日遭緝獲後，於同日警詢及偵訊
    、以及翌日（即4日）原審羈押訊問時對其係以徒手、持手
    槍槍柄及水果刀等物、被告彭國安係持長板凳、被告湯明宗
    係持電擊棒等物共同傷害彭偉君等情節始終證述一致，斯時
    係被告徐志明甫遭緝獲且對事情發生經過記憶最屬完整之際
    ，然其卻於原審109年12月4日羈押訊問時並未陳述被告湯明
    宗有持電擊棒電彭偉君到沒電此情，此外，遍查全卷亦無其
    餘被告等人或證人等陳述被告湯明宗於案發當時確係持電擊
    棒一直電彭偉君到沒電之內容，自難僅以被告徐志明於109
    年12月3日警詢及偵訊時所為陳述內容即為此認定。又起訴
    書雖記載被告彭國安於案發當時在上揭鐵皮屋2樓客廳內有
    以腳踹彭偉君之頭部等情，然此已為被告彭國安於原審審理
    時堅詞否認在卷。經查此部分除被告官有倫於第1次警詢及
    偵訊時供述：彭偉君倒地之後，彭國安有用腳踢彭偉君的頭
    一下等語（偵14392號卷第7、25頁）外，案發當時在彭偉君
    旁邊且實際毆打彭偉君之被告徐志明及被告湯明宗則均未供
    述被告彭國安有用腳踹彭偉君之頭部等情，而被告官有倫從
    頭到尾均係坐在客廳之沙發上一節，已如前述，而彭偉君在
    遭被告徐志明毆打後已倒在地上，苟係有人以腳踹已躺在地
    上之彭偉君，衡情應屬在地上所發生之舉止，而在彭偉君周
    圍已圍有被告徐志明、湯明宗、彭國安等人，被告徐志明、
    湯明宗又以前述方式傷害彭偉君之際，坐在茶几後方沙發上
    之被告官有倫，是否能夠確認茶几前方之地上，因被毆打而
    倒地之彭偉君確有遭被告彭國安以腳踢踹，實有所疑，從而
    亦無從為此認定，均予以敘明。
  ⒊被告徐志明、鄭緯志所為共同剝奪行動自由罪部分：
　⑴經查被告徐志明攜帶前開具有殺傷力之非制式手槍，於上揭
    時間在彭偉君位於上址之住處內，斯時身受重傷之彭偉君係
    以坐姿及倒姿在其住處車庫之地面上，被告徐志明指示被告
    鄭緯志、劉庭瑋共同扶起彭偉君上被告鄭緯志上開自用小客
    車，以挾持方式赴彭偉君上開住處，被告劉庭瑋協同搬運彭
    偉君所有位於其住處內之銀色喇叭2臺、SONY廠牌音響（小
    臺）1臺、銀色音響（大臺）1臺、SONY廠牌音響（大臺）1
    臺、PANASONIC廠牌喇叭1臺及YAMAHA廠牌喇叭1臺等物後，
    放置在被告鄭緯志所駕駛至該處之上開自用小客車後車廂內
    ，欲變賣以折抵其所稱之債務，被告徐志明並要求被告鄭緯
    志將該喇叭及音響等物均載運至被告鄭緯志所有位於新竹縣
    ○○鄉○○村某處無門牌地址之鴿舍暫放；被告徐志明復自彭偉
    君隨身包包內取出彭偉君所有現金2000元，放在自己隨身包
    包內。嗣被告徐志明為警緝獲後，分別在被告徐志明位於上
    址之住處內及證人柳富仁所提供予被告徐志明藏匿位於前址
    之住處內為警扣得上揭喇叭及音響等物等情，業據被告徐志
    明於原審審理時坦承不諱，並經被告劉庭瑋、鄭緯志於原審
    審理時供述甚明（重訴5號卷一第403、404、414頁、卷二第
    33、34、43頁），且為證人柳富仁於原審訊問時證述在卷（
    偵13934號卷一第103、104頁），復有指認犯罪嫌疑人紀錄
    表1份、新竹縣政府警察局橫山分局搜索扣押筆錄3份、扣押
    筆錄1份、扣押物品目錄表4份、扣案物照片6幀、贓物認領
    保管單3份、查獲現場及槍彈照片共17幀、查獲照片及音響
    照片共4幀、原審109年度聲搜字第637號搜索票1份、車輛詳
    細資料報表2份、監視器畫面翻拍照片41幀、監視器畫面截
    圖照片11幀及相關現場位置圖1份、犯案車輛行徑相關位置
    示意圖1份、新竹縣政府警察局110年2月18日竹縣警鑑字第1
    104100061號函1份及所附現場勘察報告1份、被告劉庭瑋所
    穿著衣物之照片3幀、原審109年度聲搜字第649號搜索票3份
    、自願受搜索同意書3份等附卷足憑（偵2187號卷一第34至3
    6、42至46、49至64、67、68、72至75、86頁背面至94頁、
    卷二第11、29頁、相700號卷二第3、73至77、83、84、121
    至200頁、卷三第1至66頁、偵13934號卷一第4、21至23、13
    4至139、148頁）。
　⑵證人丁○○於偵查中結證稱：徐志明他向我買的BMW自小客車被
    彭偉君強押至「中天當舖」以車體質押20萬元，另外又在桃
    園的當鋪以行車執照押了10萬元，因為他們在本案（彭偉君
    命案）發生前1、2週有去台中某派出所和解1條200萬元的債
    務，徐志明在拿200萬元債務時把彭偉君和綽號「阿傑」、
    「錢胖」、「Peter」的男子支開，彭偉君等人就認為是徐
    志明要私吞200萬元，他要跟徐志明均分，後來他們就把徐
    志明的BMW車子拿去典當，因此徐志明就不高興，後來徐志
    明、彭偉君雙方互放風聲要讓對方死等語（相700號卷一第1
    66頁正、反頁）；其於本院結證稱：109年3、4月的一個晚
    上，有一個叫林俊耀的人打電話給我，他說有1台BMW敞篷車
    要賣我，問我要不要，我問說是誰的車子，他說徐志明欠他
    錢，問我要不要收，我說他車子有貸款，我沒辦法收，林俊
    耀是我的客人，修車廠客人，林俊耀當時支支吾吾說他找好
    幾間，別人都不願借錢，才問我要不要收，我問他，他說徐
    志明的，我問他徐志明欠你什麼錢？車子為什麼要賣掉？因
    車子是徐志明買的，就算要賣也應由我們車行回收，不是由
    林俊耀賣，他說反正他（徐志明）欠我錢，你不收我就當掉
    ，他沒說徐志明欠他多少錢，因車子有貸款，所以我沒買車
    ，我拒絕後他就沒再打電話給我，他後來有到店裡來說徐志
    明準備告他，問我看要賠多少錢，能不能跟徐志明說不要告
    他，他說（徐志明）要告他強盜，他說當初好幾個人押他（
    徐志明）車子，把他押到桃園、中壢、新竹當舖跑來跑去，
    我只知道林俊耀，其他的人我沒什麼印象，有說3、4個人開
    徐志明的車到處典當，最後典當20萬元，沒問典當給誰，沒
    問到這麼細節，接到林俊耀說要賣徐志明車子的電話後，我
    有與徐志明聯絡，大約是第二或第三天，我問他怎麼有人要
    賣他的車，他說他被押，連人帶車被押走，車子被典當，貸
    款還是要繳，我本身開車行，他一些細節不懂都不問我。有
    聽過彭偉君這人，我沒問林俊耀有關典當車子，彭偉君有無
    參與，我有聽到一起押徐志明車子的好像有聽到彭偉君這名
    字，車子當完好幾天，林俊耀跟我講有提到彭偉君等語（本
    院卷三第372至377頁），證人丁○○證述有關彭偉君與其友人
    共同強押被告徐志明典當其所自用自小客車借款乙節，前後
    證述一致，並無瑕疵及矛盾。又證人即中天當鋪負責人戊○○
    於本院結證稱：我是新竹中天當鋪負責人，被告徐志明所提
    新竹市當舖商業同業公會證明書（本院卷二第375頁）是他
    車輛000-0000號，車子在109年8月11日經人拿去中天當鋪被
    人典當，是我們當鋪收當，當20萬元，他跟一個人一起來，
    我忘記另一個人長相，有戴眼鏡，瘦瘦高高，不知道叫什麼
    名字，徐志明本人有來，是在場被告（徐志明），當票也是
    他本人親簽，車子當了20萬元，現金都是交給車主，當期是
    3個月，3個月未繳利息就流當，因為他有繳1個月利息，我
    們流當要證明有3個月又5天才可以賣掉，證明上是12月11日
    流當，流當證明是我們申請的，所以上面簽名不是被告（徐
    志明）簽的，他的家人有打電話過來，因非本人，我們不能
    告知流當日，是他家人打電話問是否有車流當，我們跟他家
    人說要補利息，不然就是流當，但都沒來補利息，之後說徐
    志明已經入監（本院卷三第37至39頁）。參上開2位證人證
    詞以觀，被告徐志明與彭偉君間因彭偉君參與將被告徐志明
    前揭自用小客車強行典當，嗣因未能依限返還典當當得之借
    款致該車流當而使被告徐志明喪失所有權，被告徐志明與彭
    偉君因而有流當債權債務糾葛，此亦為被告徐志明妨害彭偉
    君行動自由強行取物抵債之犯罪目的，被告徐志明為本件犯
    行前與彭偉君間有借款未依限返還之流當債務，首堪認定。
    從而被告徐志明至彭偉君家取物抵債，尚乏不法所有之意圖
    ，即與強盜罪之犯罪構成要件不符，自難遽以該罪相繩。
　⑶又被告徐志明辯稱：係彭偉君同意讓我拿音響等物賣掉以抵
    債，也同意當日天亮可以去銀行領錢抵債，至於2000元是因
    為彭偉君說要回家，我認為這是車資，他應該要付的云云。
    然查被告彭國安於偵訊時已供述：在姜禮佳的豬舍內，徐志
    明說沒有拿到彭偉君的錢之前，他不會讓彭偉君輕易離開等
    語（偵12983號卷第76頁），及於原審羈押訊問時供述：徐
    志明一開始有說要找到彭偉君，問清楚事情，要將他以彭偉
    君對徐志明的方式，以相同的方式對待彭偉君回去等語綦詳
    （聲羈238號卷第4頁背面），又被告劉庭瑋於偵訊時亦供述
    ：徐志明在鄭緯志車上對我和鄭緯志說，彭偉君欠他100多
    萬元還是200萬元，因為拿不到現金，所以他要去彭偉君家
    找錢來抵債。因為徐志明在彭偉君家裡找不出現金，徐志明
    才指示我從彭偉君家搬一些音響、喇叭用來抵債。我還有看
    到徐志明從彭偉君的包包裡拿出2000元，就放進徐志明他自
    己那個裝槍的黑色包包裡，但我沒有聽到徐志明在問彭偉君
    可以拿他的錢。後來在豬舍附近道路上遇到鄭緯志，徐志明
    有從黑色包包裡拿出1000元交給鄭緯志，叫他自己去洗車，
    另外1000元還放在徐志明自己黑色包包裡。（整個過程中，
    你有沒有聽到彭偉君有要徐志明去領他的錢來還債，或要徐
    志明拿他的音響及喇叭等物去賣掉來抵債？）都沒有，我沒
    有聽到彭偉君講這些話或表示同意之意等語甚明（偵12838
    號卷第26、77至80頁）；再參以苟若真有被告徐志明所辯此
    情，被告徐志明自當將已找到之上揭喇叭及音響等物放置在
    彭偉君家，待天亮後帶同心甘情願同意變賣之彭偉君一齊前
    往出售變現抵償債務，或者直接放在己處自行保管伺機變賣
    即足，又豈需要求被告鄭緯志將之載往放在被告鄭緯志所有
    鴿舍內存放，日後其再前往該處搬走，如此豈非多此一舉？
    益徵被告徐志明取走彭偉君所有喇叭、音響及現金等財物，
    實未獲彭偉君同意，其不欲他人察覺，掩人耳目之心態昭然
    若揭。再者，果若彭偉君已同意天亮後至銀行領取款項後清
    償予被告徐志明，則被告徐志明只需在彭偉君之住處等待天
    亮後偕同彭偉君一起至銀行領款即可，又何需如此大費周章
    駕駛彭偉君所有上揭白色BMW廠牌自用小客車，載著被告劉
    庭瑋及已氣息微弱之彭偉君往來多處？在在均顯見彭偉君並
    非如被告徐志明所辯對其有金錢債務需清償，復未同意被告
    徐志明取走其所有喇叭、音響及現金等財物，更未允諾要偕
    同一起前往銀行領款，被告徐志明此部分所辯實屬無稽，難
    以憑採。
　⑷再查被告劉庭瑋於偵訊時已供述：彭偉君在你們搬東西時已
    經身體非常虛弱，無法反抗？）是的，當時彭偉君還有在唉
    會痛，斷斷續續的喊痛，徐志明沒有跟彭偉君講話，他就上
    樓直接搬彭偉君的東西。我們一開始在官有倫鐵皮屋看到彭
    偉君時，他就已經躺在地上，沒有反抗能力等語甚詳（偵12
    838號卷第78頁），又被告鄭緯志於偵訊時亦供述：他們在
    搬東西時，彭偉君就一直靠牆壁坐在他車子旁邊，一直在喊
    「痛」，一直說「這裡好痛，那裡好痛」。彭偉君只能用眼
    神看著他們搬東西，但是他已無力去制止他們了。徐志明有
    直接站在彭偉君旁邊翻彭偉君身邊的包包，當時彭偉君有看
    幾眼，但是沒有表示什麼等語明確（偵12984號卷第63、65
    頁），此亦為被告徐志明於警詢時自承：（你當時在彭偉君
    家中搬音響時，彭偉君是否還有意識？）彭偉君那時還在哀
    嚎，還一直叫我的名字，他已經沒有能力反抗了等語明確（
    偵13934號卷二第7頁），被害人彭偉君因遭受前述傷害致受
    傷嚴重，傷口大量出血而處於無法抗拒之狀態下，自無同意
    被告徐志明前往其家取物抵債之理，更無罔顧其生命垂危而
    仍在意其衣著需回家換衣之理。
　⑸依被告鄭緯志、劉庭瑋上開供述互為參證以觀，相互一致，
    並無矛盾之處，彭偉君於被告官有倫所有上開鐵皮屋2樓鐵
    皮屋遭傷害後。被告徐志明指示被告鄭緯志、劉庭瑋駕車前
    來載走彭偉君赴其住處，彭偉君身上傷口流血不止，無法行
    走，乃由被告鄭緯志、劉庭瑋扶至被告鄭緯志所駕000-0000
    號自用小客車，而彭偉君當時已行動不便，又知悉被告徐志
    明、鄭緯志、劉庭瑋擬載之赴其住處搜刮財物抵債，自無同
    意之理，被告徐志明等3人挾持行為，即以非法方法剝奪彭
    偉君之行動自由。彭偉君於被告徐志明取走其所有上開音響
    及身上皮包內2千元時身體已極為虛弱，已無能力反抗，被
    告鄭緯志、劉庭瑋知之甚明，渠等2人與被告徐志明共同挾
    持彭偉君剝奪其行動自由，自具共同犯意。至被告鄭緯志之
    搬運、移置行為既因被告徐志明指揮被告鄭緯志挾持彭偉君
    剝奪其行動自由以取走彭偉君上開物品抵償典當汽車債務，
    尚不具不法所有意圖，自不能以強盜罪責相繩，理由已見前
    述，則被告鄭緯志自無從與被告徐志明共犯強盜罪之可能。
　⒋綜上所述，被告徐志明、湯明宗、彭國安、官有倫、鄭緯志
    、劉庭瑋前揭所辯均屬事後卸責之詞，無足採信，從而本案
    事證已臻明確，被告徐志明之持有具有殺傷力之非制式手槍
    及子彈、傷害致死、妨害自由等犯行、被告湯明宗、彭國安
    、官有倫之傷害致死犯行、被告鄭緯志之共同剝奪他人行動
    自由之犯行，均洵堪認定，均應予依法論科。
二、論罪科刑
　㈠按槍砲彈藥刀械管制條例所定未經許可持有槍、彈、槍枝主
    要組成零件，其持有之繼續，為行為之繼續，而非狀態之繼
    續，亦即一經持有該槍、彈、槍枝主要組成零件，罪即成立
    ，但其犯罪行為之完結須繼續至持有行為終了時為止，有最
    高法院92年度臺非字第91號判決意旨可資參照。次按非法持
    有槍砲彈藥刀械等違禁物，所侵害者為社會法益，如果持有
    之客體種類相同（同為手槍，或同為子彈者），縱令持有之
    客體有數個（如數支手槍、數顆子彈），仍為單純一罪，不
    發生想像競合犯之問題。若同時持有二不相同種類之客體（
    如同時持有手槍及子彈），則為一行為觸犯數罪名之想像上
    競合犯，有最高法院82年度臺上字第5303號判決意旨足供參
    照。
　㈡核被告徐志明就事實欄第一段部分所為，係犯槍砲彈藥刀械
    管制條例第7條第4項之未經許可持有非制式手槍罪及同條例
    第12條第4項之非法持有子彈罪。又被告徐志明自109年1月
    間某日起至109年12月3日7時20分許為警緝獲止，未經許可
    持有前開槍、彈，為繼續犯；而被告徐志明持有前開槍、彈
    後為警查獲前，槍砲彈藥刀械管制條例第7條、第8條雖於10
    9年6月10日修正公佈，於同年月12日施行，然被告徐志明之
    犯罪行為完結既須繼續至持有行為終了時為止，從而被告徐
    志明所為自應依其查獲時業已修正生效之槍砲彈藥刀械管制
    條例第7條第4項論處。又被告徐志明以一持有行為同時未經
    許可而持有前開非制式手槍、子彈而同時觸犯上開二罪名，
    為想像競合犯，應依刑法第55條前段規定，從一重依槍砲彈
    藥刀械管制條例第7條第4項之未經許可持有非制式手槍罪處
    斷。至被告湯明宗、彭國安、官有倫雖見被告徐志明持槍，
    然尚難認其等主觀上知悉有殺傷力而另犯有槍砲彈藥刀械管
    制條例之犯行。
　㈢又核被告徐志明、湯明宗、彭國安、官有倫就事實欄二部分
    所為，均係犯刑法第277條第2項前段之傷害致死罪。又被告
    徐志明、湯明宗、彭國安、官有倫就傷害致死之犯行間，具
    有犯意聯絡及行為分擔，均應論以共同正犯。又公訴意旨認
    被告徐志明、湯明宗、彭國安、官有倫此部分所為，均係犯
    刑法第271條第1項之殺人罪，容有未洽（詳後述），惟此部
    分因社會基本事實同一，復經原審及本院審理時當庭告知被
    告徐志明、湯明宗、彭國安及官有倫此罪名，爰依法變更起
    訴法條。
　㈣按刑法第302條第1項、第304條第1項及第305條之罪，均係以
    人之自由為其保護之法益。而刑法第302條第1項之罪所稱之
    非法方法，已包括強暴、脅迫或恐嚇等一切不法手段在内。
    因之，如以非法方法剝奪他人行動自由行為繼續中，再對被
    害人施加恐嚇，或以恐嚇之手段迫使被害人行無義務之事；
    則其恐嚇之行為，仍屬於非法方法剝奪行動自由之部分行為
    ，應僅論以刑法第302條第1項之罪，無另成立同法第304條
    或第305條之罪之餘地（最高法院89年度台上字第780號判決
    可資參照）。查本件被告徐志明、鄭緯志因主觀認為被害人
    彭偉君應就被告徐志明前揭典當車輛所受損失負責，而強行
    將被害人彭偉君載往其住處後搬取其財物抵債，隨後被告徐
    志明又載同被害人彭偉君擬待天亮令其提款還債，核被告徐
    志明、鄭緯志所為，均係犯刑法第302條第1項之非法剝奪行
    動自由罪。又被告徐志明、鄭緯志等人於上開期間，對被害
    人彭偉君所為強制行為，均屬妨害自由罪之部分行為，參酌
    首揭所述，自無另論強制罪之餘地，檢察官雖指被告2人涉
    犯刑法第330條第1項之3人以上攜帶兇器強盜罪等情；然被
    告徐志明、鄭緯志主觀上係認被害人彭偉君應就前揭被告徐
    志明所受損失負責，而為本案犯行，要難認其等主觀上確有
    不法所有之意圖，與加重強盜罪之要件非屬相合，業如前述
    （並詳後述），檢察官上開所指容有誤會，惟因基本社會事
    實同一，且本院於審理時已告知罪名（本院卷二第171頁）
    ，爰依法變更起訴法條。被告徐志明、鄭緯志與業已死亡之
    劉庭瑋間，就前述妨害被害人彭偉君行動自由部分，具有犯
    意聯絡及行為分擔，應論以共同正犯。至被告鄭緯志固見被
    告徐志明持槍，然尚難證明被告鄭緯志知悉上開槍枝具有殺
    傷力而另涉犯有槍砲彈藥刀械管制條例之犯行。
　㈤又被告徐志明所為前開未經許可持有非制式手槍、傷害致死
    及妨害自由等犯行，犯意各別，行為互殊，應予分論併罰。
　㈥公訴意旨雖認被告徐志明、湯明宗、彭國安、官有倫就事實
    欄第二段部分係涉犯刑法第271條第1項之殺人罪嫌云云，惟
    查：
　⒈按殺人與傷害之區別，應以有無殺意為斷，即行為人於下手
    時有無決意取被害人生命為準，至於被害人受傷處是否致命
    部位，及傷痕多寡、輕重為何等，亦僅得供審判者心證之參
    考，究不能據為絕對之標準。準此，行為人於行為當時，主
    觀上是否有殺人之故意，除應斟酌其使用之兇器種類、攻擊
    之部位、行為時之態度、表示外，尚應深入觀察行為人與被
    害人之關係、衝突之起因、行為當時所受之刺激、下手力量
    之輕重，被害人受傷之情形及行為後之態度等各項因素綜合
    予以研析，最高法院101年度臺上字第4995號判決意旨足供
    參照。
　⒉查被告徐志明因其所自稱與彭偉君間之金錢債務關係，未獲
    令其滿意之解決，是以要求被告湯明宗及彭國安陪同其前往
    證人陳宜銓位於上址之住處質問彭偉君如何處理，因雙方爭
    論無果，是以被告徐志明、湯明宗及彭國安誘騙彭偉君前往
    先前已因綽號小林之友人的死因情事對彭偉君有所不滿之被
    告官有倫位於上址之鐵皮屋處。在該鐵皮屋2樓客廳內，被
    告徐志明及官有倫均質問暨被告官有倫尚辱罵彭偉君，被告
    湯明宗幫腔嗆聲，期間彭偉君態度迴避，又與被告徐志明發
    生口角，被告徐志明、湯明宗及彭國安方以如事實欄第二段
    所述方式傷害彭偉君，導致其受傷嚴重，雖原審認被告徐志
    明與彭偉君間並無渠所辯解之金錢債務關係等情，已如前述
    ，然綜觀被告徐志明要求被告湯明宗及彭國安陪同而從證人
    陳宜銓之住處到被告官有倫之鐵皮屋，始終均在與彭偉君談
    論其所稱之債務關係，被告徐志明之目的無非希冀得到彭偉
    君承諾及清償還債之結果，惟因彭偉君並未遂渠要求且與之
    發生口角，被告徐志明遂以如事實欄第二段所述方式傷害彭
    偉君，而被告湯明宗及彭國安為相挺因此亦分別以如事實欄
    第二段所述方式傷害彭偉君，被告官有倫則亦質問及辱罵彭
    偉君，顯見被告徐志明係藉此逼迫彭偉君依其所要求方式償
    還及解決債務，而非具有殺害彭偉君之犯意，否則被告徐志
    明於案發時已持有前揭具有殺傷力之非制式手槍，倘真有殺
    害彭偉君之意思，大可直接對彭偉君開槍射擊，而非係以該
    手槍槍托處敲擊彭偉君；又被告湯明宗及彭國安與彭偉君間
    本無重大仇怨，均係為相挺被告徐志明而前來，且觀諸渠等
    分別係以電擊棒電彭偉君及持長椅板凳毆打彭偉君背部之犯
    罪情節，難認其等有殺害彭偉君之動機；又被害人官有倫雖
    因綽號小林之友人死因一事前已對彭偉君有所不滿，案發當
    時亦為此及被告徐志明之事質問及辱罵彭偉君，然其係基於
    友誼及親情關係始然，亦難認被告官有倫因此即有殺害彭偉
    君之故意。
　⒊次查彭偉君在被告官有倫位於上址之鐵皮屋2樓客廳內遭被告
    徐志明、湯明宗、彭國安及官有倫等人以如事實欄第二段所
    述方式共同傷害後，係受傷嚴重且大量失血之狀態，被告湯
    明宗、官有倫及彭國安見情形不對，即停止攻擊行為，先後
    離去，則倘被告湯明宗、彭國安及官有倫確有殺害彭偉君之
    犯意，縱彭偉君已受嚴重傷勢，然在彭偉君尚未死亡前，當
    再繼續攻擊彭偉君以達殺害之目的，惟被告湯明宗、彭國安
    及官有倫卻均停止傷害行為後先後離開現場，雖渠等因此均
    未將彭偉君送醫救治，但彭偉君之死亡結果並非出於被告湯
    明宗、彭國安及官有倫之本意，已如前述，是以被告湯明宗
    、彭國安及官有倫之所以先後離去應係案發當時基於脫免本
    身刑責之考量，究難因此遽謂被告湯明宗、彭國安及官有倫
    具有殺人之犯意。再者，被告徐志明以電話聯繫被告劉庭瑋
    會同被告鄭緯志駕駛前揭車牌號碼000-0000號自用小客車前
    來被告官有倫位於上址之鐵皮屋後，由被告鄭緯志駕駛該自
    用小客車搭載被告徐志明、劉庭瑋及彭偉君回到彭偉君位於
    上址之住處，被告徐志明取得彭偉君所有喇叭、音響及現金
    等物後，即駕駛彭偉君所有上開白色BMW廠牌之車牌號碼000
    -0000號自用小客車載著被告劉庭瑋及彭偉君往來證人姜禮
    佳位於上址之豬舍、自己住處及友人住處等多個地點，而未
    將彭偉君送醫救治，然被告徐志明於離開被告官有倫位於上
    址之鐵皮屋後，即未再有任何攻擊或指使被告劉庭瑋或鄭緯
    志攻擊彭偉君之舉動，顯見其之所以未將彭偉君送醫應係基
    於自己因他案通緝及欲再繼續逼迫彭偉君允諾依其所言清償
    及處理其所稱之債務，否則苟若被告徐志明真有殺害彭偉君
    之犯意，在彭偉君已然受傷無力抵抗之情況下，其應即利用
    此機會或徒手、或以槍枝抑或其他工具再行攻擊彭偉君而遂
    行其殺人目的，豈有捨此不為，反而駕駛上開白色BMW廠牌
    之自用小客車載著彭偉君往來多處之理？再依被告徐志明自
    彭偉君住處取得前揭喇叭、音響及現金等物，又駕車搭載已
    氣息微弱之彭偉君離開，欲待天亮後令彭偉君提領存款等情
    ，足見被告徐志明心念所繫即在彭偉君依其所要求清償其所
    稱之債務，則倘彭偉君死亡，則其要求彭偉君償債之目的又
    將如何達成，益徵被告徐志明並無殺害彭偉君之故意。
　⒋綜上所述，被告徐志明、湯明宗、彭國安、官有倫均係基於
    傷害之犯意而為如事實欄第二段部分之犯行，而非基於殺人
    之犯意，被告徐志明、湯明宗、彭國安、官有倫就此部分所
    為均係成立傷害致死罪，從而公訴意旨均有誤會，爰均變更
    起訴法條如前所述，附此敘明。
　㈦公訴意旨雖認被告徐志明、鄭緯志就事實欄三部分係涉犯刑
    法第330條第1項之加重強盜罪嫌云云，惟查：
　⒈按刑法上之強盜罪，以意圖為自己或第三人不法所有為其意
    思要件，如行為人主觀上欠缺為自己或第三人不法所有之意
    圖，與刑法上強盜罪之犯罪構成要件不符，縱其係使用強暴
    、脅迫等不法手段，至使不能抗拒，而取他人之物或使其交
    付，除成立其他罪名外，仍不能以強盜罪相繩（最高法院10
    1年度台上字第5529就、103年度台上字第1352號判決意旨參
    照）。而意圖不法所有之意義，必行為人自知對於該項財物
    並無法律上正當權源，仍圖以占為己有，始與不法所有之意
    圖相當，若行為人自信確有法律上正當所有之原因，且該自
    信不論就法規或社會相當性而言尚非全屬無據，縱其強取財
    物之際，手段涉於不法，仍與強盜罪之意思要件不合。
　⒉被告徐志明因與彭偉君有流當汽車計約30萬元之債務糾葛，
    遂告知被告鄭緯志及已死亡之劉庭瑋說彭偉君積欠其200萬
    元債務，姑不論被告徐志明與彭偉君間有高達200萬元之債
    務，尚無礙其與彭偉君間確因流當被告徐志明上開汽車之債
    務糾葛存在之認定，被告徐志明自信其與彭偉君間存在債權
    債務之正當原因，尚非全然無據，被告徐志明本於使彭偉君
    清償債務之目的，除告知被告鄭緯志及已死亡之劉庭瑋擬以
    強取彭偉君家中財物抵償彭偉君之欠款，縱被告強取財物手
    段並非合法，因乏不法所有之意圖，揆諸上開判決意旨，自
    不成立刑法之強盜罪。而被告鄭緯志及已死亡之劉庭瑋依被
    告徐志明指示以妨害自由之方式強取彭偉君財物抵債，自無
    另具不法所有之意圖強取財物之理。要之，被告徐志明既不
    成立刑法之強盜罪，被告鄭緯志、劉庭瑋2人無與被告徐志
    明成立刑法上強盜罪之可能。此外，因檢察官起訴被告徐志
    明、鄭緯志、已死亡之劉庭瑋共犯強盜罪及妨害自由之基本
    社會事實同一，經變更起訴法條，已見前述。
　㈧被告徐志明前曾①於100年1月間因竊盜案件，經原審於100年4
    月29日以100年度易字第101號刑事判決判處有期徒刑7月、5
    月、4月、4月、8月，應執行有期徒刑2年，又經本院於100
    年9月15日以100年度上易字第1319號刑事判決駁回上訴，於
    100年9月15日確定；②於100年2月間因違反毒品危害防制條
    例案件，經原審於100年9月30日以100年度審訴字第502號刑
    事判決判處有期徒刑10月、6月，應執行有期徒刑1年3月，
    又經本院於100年11月30日以100年度上訴字第3437號刑事判
    決駁回上訴，於100年12月23日確定；③又於99年12月間因違
    反槍砲彈藥刀械管制條例案件，經原審於102年4月25日以10
    1年度訴字第108號刑事判決判處有期徒刑3年6月，併科罰金
    新臺幣5萬元，又經本院於102年9月24日以102年度上訴字第
    1603號刑事判決撤銷原判決，改判處有期徒刑3年6月，併科
    罰金新臺幣5萬元，再經最高法院於102年10月31日以102年
    度臺上字第4440號刑事判決駁回上訴確定；④又於101年4月
    間因違反毒品危害防制條例案件，經原審於101年7月25日以
    101年度審訴字第410號刑事判決判處有期徒刑11月、7月，
    應執行有期徒刑1年2月確定。上揭①至③案件經本院於103年4
    月28日以103年度聲字第1353號裁定應執行有期徒刑6年2月
    ，於103年5月12日確定。此部分再與前開④案件自101年4月9
    日起接續執行，於107年9月10日假釋出監，保護管束期間至
    108年4月6日縮刑期滿未經撤銷假釋而視為執行完畢等情，
    有臺灣新竹地方檢察署刑案資料查註紀錄表1份及本院被告
    前案紀錄表1份在卷足稽（偵13934號卷一第78至83頁、重訴
    5號卷五第194至203、209、210頁），被告徐志明於前案有
    期徒刑執行完畢後5年內故意再犯本件有期徒刑以上之罪，
    符合刑法第47條第1項累犯之規定，爰審酌被告徐志明所犯
    之前案中有違反槍砲彈藥刀械管制條例案件，與本案所犯持
    有具有殺傷力之非制式手槍及子彈犯行，暨攜帶該非制式手
    槍而妨害自由犯行間具有相同之性質，參酌司法院釋字第77
    5號解釋文之意旨，並考量本案犯罪情節、被告徐志明之主
    觀惡性、危害程度及罪刑相當原則，認就被告徐志明所為本
    案犯行均應依刑法第47條第1項之規定加重其刑。
　㈨又被告湯明宗前曾①於99年12月間因違反毒品危害防制條例案
    件，經原審於100年2月11日以100年度審易字第13號刑事判
    決判處有期徒刑5月確定；②又於100年1月間因違反毒品危害
    防制條例案件，經原審於100年8月19日以100年度審易字第6
    30號刑事判決判處有期徒刑5月確定；③又於99年9月間因贓
    物案件，經原審於101年10月25日以101年度易字第57號刑事
    判決判處有期徒刑4月，於101年11月19日確定；④又於100年
    7月間因搶奪等案件，經臺灣桃園地方法院於100年11月11日
    以100年度訴字第853號刑事判決判處有期徒刑1年1月、9月
    ，應執行有期徒刑1年8月，於100年12月5日確定；⑤又於100
    年7月間因違反毒品危害防制條例案件，經臺灣桃園地方法
    院於100年11月4日以100年度訴字第941號刑事判決判處有期
    徒刑1年、5月，應執行有期徒刑1年4月，於100年11月28日
    確定。⑥於103年12月間因竊盜案件，經原審於104年6月18日
    以104年度審易字第373號刑事判決判處有期徒刑5月確定；⑦
    又於104年2月間因竊盜案件，經原審於104年10月6日以104
    年度審易字第431號刑事判決判處有期徒刑6月，又經本院於
    104年12月23日以104年度上易字第2295號刑事判決駁回上訴
    確定；⑧又於104年4月間因違反毒品危害防制條例案件，經
    原審於104年11月24日以104年度審訴字第371號刑事判決判
    處有期徒刑1年、1年、6月、6月，各應執行有期徒刑1年4月
    、10月確定；⑨又於103年9月間因違反毒品危害防制條例案
    件，經原審於105年2月4日以104年度審訴字第466號刑事判
    決判處有期徒刑1年1月、1年1月，應執行有期徒刑1年6月確
    定；⑩又於104年1月間因竊盜案件，經臺灣苗栗地方法院於1
    05年12月30日以105年度苗簡字第1250號刑事判決判處有期
    徒刑6月，於106年1月23日確定。又上開①至③案件經原審於1
    02年7月16日以102年度聲字第568號裁定應執行有期徒刑1年
    ，於102年7月31日確定（甲）。又上揭④及⑤案件經臺灣桃園
    地方法院於101年3月22日以101年度聲字第1110號裁定應執
    行有期徒刑2年11月，於101年4月9日確定（乙）。又前開⑥
    至⑩案件經臺灣苗栗地方法院於106年4月25日以106年度聲字
    第382號裁定應執行有期徒刑4年6月，於106年5月10日確定
    （丙）。嗣（甲）部分及（乙）部分自100年11月11日起接
    續執行，於103年3月28日假釋出監，惟經撤銷假釋，應執行
    殘刑10月20日。此部分再與前開（丙）部分自104年4月30日
    起接續執行，於108年8月19日假釋出監，保護管束期間至10
    9年7月24日縮刑期滿未經撤銷假釋而視為執行完畢等情，有
    臺灣新竹地方檢察署刑案資料查註紀錄表1份及本院被告前
    案紀錄表1份在卷足稽（偵12837號卷第92至103頁、重訴5號
    卷五第155至172、178至180頁），被告湯明宗於前案有期徒
    刑執行完畢後5年內故意再犯本件有期徒刑以上之罪，符合
    刑法第47條第1項累犯之規定，爰審酌被告湯明宗所犯前案
    為竊盜及毒品危害防制條例案件，與其所犯本案傷害致死犯
    行不具有相同或類似之性質，亦非屬具有重大惡性特徵之犯
    罪類型，復無證據證明被告湯明宗有對刑罰反應力薄弱之情
    ，是以依照刑法第57條各款所列事項審酌一切情狀後，認量
    處如原審主文所示之刑，已與被告湯明宗為本件傷害致死犯
    行所生之危害，暨其應負責任之輕重業已相符，是不再依刑
    法第47條第1項之規定加重其刑，附此敘明。
　㈩又被告官有倫前曾①於106年7月間因違反毒品危害防制條例案
    件，經原審於108年4月8日以108年度竹東簡字第45號刑事簡
    易判決判處有期徒刑2月，於108年5月9日確定；②又於107年
    3月間因違反毒品危害防制條例案件，經原審於108年11月19
    日以108年度訴字第445號刑事判決判處有期徒刑6月、2月，
    應執行有期徒刑7月確定。又上開①及②案件經原審於109年1
    月21日以109年度聲字第54號裁定應執行有期徒刑8月，於10
    9年2月10日確定，並於109年5月27日易科罰金執行完畢等情
    ，有臺灣新竹地方檢察署刑案資料查註紀錄表1份及本院被
    告前案紀錄表1份在卷足稽（偵14392號卷第37、38頁、重訴
    5號卷五第234至236頁），被告官有倫於前案有期徒刑執行
    完畢後5年內故意再犯本件有期徒刑以上之罪，符合刑法第4
    7條第1項累犯之規定，爰審酌被告官有倫所犯前案為毒品危
    害防制條例案件，與其所犯本案傷害致死犯行不具有相同或
    類似之性質，亦非屬具有重大惡性特徵之犯罪類型，復無證
    據證明被告官有倫有對刑罰反應力薄弱之情，是以依照刑法
    第57條各款所列事項審酌一切情狀後，認量處如原審主文所
    示之刑，已與被告官有倫為本件傷害致死犯行所生之危害，
    暨其應負責任之輕重業已相符，是不再依刑法第47條第1項
    之規定加重其刑，亦附此敘明。
三、撤銷改判部分
　㈠原審以被告徐志明犯攜帶凶器強盜罪、被告鄭緯志犯搬運贓
    物罪部分罪證明確，據以論科，固非無見。惟被告徐志明與
    彭偉君間確有因流當車子而生債務糾葛，被告徐志明雖強行
    取走彭偉君家中財物抵債，然不具不法所有之意圖，其與被
    告鄭緯志強行押走彭偉君至其家中取物抵債，固成立共同剝
    奪他人行動自由罪，惟仍與強盜罪之犯罪構成要件不合，自
    不得以強盜罪罪責相繩。理由已見前述。原審遽論被告徐志
    明應成立攜帶凶器強盜罪，認事用法，即有未合。又被告徐
    志明強取上開物品抵債既經認定非因財產上犯罪所取得之贓
    物，被告鄭緯志殊無成立搬運贓物罪責之可言，原審雖認被
    告鄭緯志不具不法所有之意圖，惟其搬運上開物品之行為應
    成立刑法之搬運贓物罪，並變更公訴人起訴法條論以搬運贓
    物罪，亦有未合。被告徐志明、鄭緯志執此為此部分上訴意
    旨，即為有理由，應由本院就此部分予以撤銷改判。
　㈡爰分別審酌被告徐志明因之債務未獲清償即夥同友人逼債並
    毆債務人至重傷，復夥同被告鄭緯志共同剝奪他人行動自由
    強行挾持被害人至被害人家中強取財物及被害人身上現金，
    被告徐志明、鄭緯志犯後均否認犯行。兼衡被告徐志明為高
    中肄業之智識程度、有父母、姪兒及姪女等家人、離婚、無
    子女、從事司機之工作之家庭及生活狀況；被告鄭緯志為高
    中畢業之智識程度、有妻子及2位未成年兒子等家人、從事
    司機之工作，月收入約3萬元之家庭及生活狀況等一切情狀
    ，被告徐志明、鄭緯志各處有期徒刑2年6月、1年4月之刑。
    至沒收部分說明如下：
　⒈按違禁物，不問屬於犯罪行為人與否，沒收之；供犯罪所用
    、犯罪預備之物或犯罪所生之物，屬於犯罪行為人者，得沒
    收之；前二項之沒收，於全部或一部不能沒收或不宜執行沒
    收時，追徵其價額；次按宣告前二條之沒收或追徵，有過苛
    之虞、欠缺刑法上重要性、犯罪所得價值低微，或為維持受
    宣告人生活條件之必要者，得不宣告或酌減之，刑法第38條
    第1項、第2項、第4項、第38條之2第2項分別定有明文。又
    按犯罪所得，屬於犯罪行為人者，沒收之。但有特別規定者
    ，依其規定；前二項之沒收，於全部或一部不能沒收或不宜
    執行沒收時，追徵其價額；犯罪所得已實際合法發還被害人
    者，不予宣告沒收或追徵，刑法第38條之1第1項、第3項、
    第5項亦分別定有明文。再按「任何人都不得保有犯罪所得
    」為普世基本法律原則，犯罪所得之沒收、追繳或追徵，在
    於剝奪犯罪行為人之實際犯罪所得，包括原物或其替代價值
    利益，使其不能坐享犯罪之成果，以杜絕犯罪誘因，可謂對
    抗、防止經濟、貪瀆犯罪之重要刑事措施，性質上屬類似不
    當得利之衡平措施，著重所受利得之剝奪。
　⒉查扣案由仿手槍外型製造之槍枝，組裝已貫通之金屬槍管而
    成之非制式手槍1支（含彈匣2個，槍枝管制編號0000000000
    號）經鑑定結果具有殺傷力，暨彈頭11顆均係銅包衣彈頭等
    情，有前述內政部警政署刑事警察局110年3月16日刑鑑字第
    1100010464號鑑定書1份及鑑定照片4幀、110年3月10日刑鑑
    字第1100000218號鑑定書1份及鑑定照片1幀在卷可參，均屬
    違禁物，且該非制式手槍為被告徐志明持以為前揭傷害致人
    於死及妨害自由犯行時所用之物，不問屬於被告徐志明與否
    ，應依刑法第38條第1項規定，分別於被告徐志明所為妨害
    自由犯行下宣告沒收。
　⒊再查被告徐志明為如事實欄第四段所示共同妨害自由犯行時
    所取得之現金2000元，為被告徐志明為此部分犯行之犯罪所
    得；被告徐志明於偵訊時雖供稱其中1000元放在被害人彭偉
    君所有前揭白色BMW廠牌自用小客車之前座擋風玻璃處云云
    （偵13934號卷二第24頁背面），然被告徐志明於案發當時
    在臺三線發生車禍後棄車逃逸，警方據報後到場處理時，並
    無在被害人彭偉君所有前揭白色BMW廠牌自用小客車上發現
    該現金1000元等情，有臺灣新竹地方檢察署公務電話紀錄表
    1份在卷足憑(偵13934號卷二第26頁），且被告鄭緯志於本
    院審理時供述：被告徐志明有將其中1000元交付給我當作車
    資等語(本院卷二第247頁），復與被告徐志明於本院審理時
    供述：有要將彭偉君的2000元交付給鄭緯志的意思等語（本
    院卷二第245頁）相符，是以應認此部分均未扣案，仍應依
    刑法第38條之1第1項前段、第3項規定宣告沒收，並對被告
    徐志明、鄭緯志部分各諭知其中1000元部分，於全部或一部
    不能沒收或不宜執行沒收時，追徵其價額。至被告徐志明為
    前揭犯行時所取得之銀色喇叭2臺、SONY廠牌音響（小臺）1
    臺、銀色音響(大臺）1臺、SONY廠牌音響（大臺）1臺、PAN
    ASONIC廠牌喇叭1臺及YAMAHA廠牌喇叭1臺等物，雖亦屬被告
    徐志明為該妨害自由犯行之犯罪所得，惟均已發還予被害人
    彭偉君之家屬等情，有前揭贓物認領保管單附卷足憑，是以
    應認被告徐志明所為此部分之犯罪所得已實際合法發還被害
    人彭偉君家屬，依刑法第38條之1第5項之規定，爰不予宣告
    沒收或追徵，附此敘明。
四、上訴駁回部分
　　原審就被告徐志明違反槍砲彈藥刀械管制條例及傷害致死罪
    部分；被告湯明宗、彭國安、官有倫犯傷害致死罪部分，以
    被告4人罪證明確，爰分別審酌被告徐志明明知具有殺傷力
    之非制式手槍及子彈均屬高危險之管制物品，非經主管機關
    許可不得擅自持有，被告徐志明竟漠視法令，無故持有具有
    殺傷力之非制式手槍及子彈，再持槍為之後的傷害致死犯行
    ，其所為已對他人之生命、身體造成危害，又因自認彭偉君
    對其有金錢債務及典當車輛糾紛應處理，竟糾集被告湯明宗
    及彭國安等人誘騙彭偉君至先前已因友人死因之事對彭偉君
    有所不滿之被告官有倫位於上址之鐵皮屋，渠等因認彭偉君
    迴避質問及與被告徐志明發生口角，被告湯明宗持電擊棒電
    擊彭偉君之身體及大腿，被告徐志明徒手毆打、以非制式手
    槍之槍托及水果刀刀柄敲擊彭偉君之頭部、持水果刀陸續刺
    彭偉君之左側臀部、右小腿及右腳踝等處，被告彭國安持長
    椅板凳敲擊彭偉君之背部，期間被告官有倫則質問及辱罵彭
    偉君，終致彭偉君受有前述傷勢，嗣後傷重不治，被告徐志
    明、湯明宗、彭國安、官有倫等人絲毫不知尊重他人身體、
    生命法益，造成被害人彭偉君死亡此一無法挽回之結果，渠
    等惡性實屬重大，所生損害甚鉅，復分別衡酌被告徐志明、
    湯明宗、彭國安、官有倫等人之地位及分工情況、所持工具
    及傷害被害人彭偉君之方式暨部位、被告徐志明僅承認持有
    槍彈及傷害致死行為、被告湯明宗僅承認有持電擊棒電擊行
    為、被告彭國安、官有倫始終矢口否認犯行、本案犯罪動機
    、情節、手段、目的、被告等人均未與被害人彭偉君之家屬
    達成和解及賠償損害，兼衡被告徐志明為高中肄業之智識程
    度、有父母、姪兒及姪女等家人、離婚、無子女、從事司機
    之工作之家庭及生活狀況、被告湯明宗為國中肄業之智識程
    度、有母親及2位已出嫁之姐姐等家人、未婚、有就讀國中
    三年級之子女、從事餐飲、賣中古車及網路行銷之工作，月
    收入約3萬2000元之家庭及生活狀況、被告彭國安為高中肄
    業之智識程度、有共同生活之母親及姐姐等家人、未婚、無
    子女、從事活動會場工程及搬家之工作，最近1個半月收入
    約7萬多元之家庭及生活狀況、被告官有倫為高中肄業之智
    識程度、有3位女兒及1位孫子等家人、從事鐵工之工作，日
    薪為2500元之家庭及生活狀況、就被告徐志明違反槍砲彈藥
    刀械管理條例部分處有期徒刑7年、傷害致死罪部分處有期
    徒刑13年；被告湯明宗處有期徒刑8年6月；被告彭國安處有
    期徒刑9年；被告官有倫處有期徒刑8年之刑。至沒收部分說
    明如下：
　⒈查扣案由仿手槍外型製造之槍枝，組裝已貫通之金屬槍管而
    成之非制式手槍1支（含彈匣2個，槍枝管制編號0000000000
    號）經鑑定結果具有殺傷力，暨彈頭11顆均係銅包衣彈頭等
    情，有前述內政部警政署刑事警察局110年3月16日刑鑑字第
    1100010464號鑑定書1份及鑑定照片4幀、110年3月10日刑鑑
    字第1100000218號鑑定書1份及鑑定照片1幀在卷可參，均屬
    違禁物，且該非制式手槍為被告徐志明持以為前揭傷害致人
    於死犯行時所用之物，不問屬於被告徐志明與否，應依刑法
    第38條第1項規定，分別於被告徐志明所為本案犯行下宣告
    沒收。又扣案包裹槍枝之毛巾2條為被告徐志明所有，且係
    供其為持有具有殺傷力之非制式手槍犯行時所用之物等情，
    業據被告徐志明於警詢時供認不諱（見偵字第13934號卷一
    第177、178頁），爰依刑法第38條第2項規定宣告沒收。又
    扣案之子彈54顆（分別為非制式子彈50顆及口徑9x19mm制式
    子彈4顆）、霰彈18顆、達姆彈2顆、子彈18顆（分別為非制
    式子彈8顆及口徑9x19mm制式子彈10顆）等物雖均具有殺傷
    力等情，業如前述，然均經鑑定試射後已喪失子彈之效用，
    不復具有違禁物之性質，其沒收亦欠缺刑法上之重要性，爰
    均不予宣告沒收。又非制式子彈4顆（其中1顆認係非制式子
    彈，由金屬彈殼組合直徑約9.0mm金屬彈頭而成；另3顆認均
    係非制式子彈，由金屬彈殼組合直徑約8.9mm金屬彈頭而成
    ）經鑑定結果均無法擊發，認均不具殺傷力等情，有前述內
    政部警政署刑事警察局110年3月16日刑鑑字第1100010464號
    鑑定書1份及鑑定照片2幀、110年3月10日刑鑑字第11000002
    18號鑑定書1份及鑑定照片2幀在卷可憑；又扣案之槍枝零件
    1組經送鑑定結果，認分係金屬槍機（不具撞針）、金屬抓
    子鉤、金屬復進簧（桿）及金屬撞針等物。前揭金屬槍機及
    金屬撞針，認均非屬本部公告之槍砲主要組成零件，至金屬
    抓子鉤及金屬復進簧（桿），均未列入公告之槍砲主要組成
    零件等情，有內政部110年8月19日內授警字第1100872166號
    函1份附卷足佐（重訴5號卷三第241頁），足見均非違禁物
    ，爰亦不予宣告沒收，均附此敘明。
　⒉又被告徐志明持以傷害彭偉君時所用之水果刀1支、被告湯明
    宗持以電擊彭偉君時所用之電擊棒1支暨被告彭國安持以毆
    打彭偉君時所用之長椅板凳1條等物，原先均放置在被告官
    有倫位於上址之鐵皮屋內，為被告官有倫所有一節，業據被
    告徐志明於警詢時供述明確（偵13934號卷一第9頁），且為
    被告官有倫於偵訊及原審羈押訊問時供述：電擊棒及板凳都
    是我的，湯明宗拿的那支電擊棒是我的等語明確（偵14392
    號卷第25、26、62頁背面、109年度聲羈字第264號卷第9、1
    0頁），顯見該水果刀1支、電擊棒1支及長椅板凳1條均為被
    告官有倫所有之物甚明，且分別係被告徐志明、湯明宗及彭
    國安所持以為前揭傷害致人於死犯行時所用之物，雖均未扣
    案，然尚無積極證據可認定業已滅失，爰均依刑法第38條第
    2項前段、第4項之規定，於所有人即被告官有倫項下宣告沒
    收之，並均諭知於全部或一部不能沒收或不宜執行沒收時，
    追徵其價額。
　⒊至扣案為被告徐志明於109年11月12日案發當日所穿著之深色
    牛仔褲1件、黑白網格帽子1頂及白色布鞋1雙等物係為本案
    之證物；又扣案之手機3支、玻璃球吸食器1個及柴刀1支、
    監視器主機1臺及傳輸線1條等物，均非違禁物，且均非供被
    告等人為本案所有犯行時所用或所得之物，爰均不予以宣告
    沒收，亦附此敘明。原審認事用法，核無不合，量刑亦屬妥
    適。
五、檢察官就此部份上訴意旨略以：
　㈠就被告徐志明、湯明宗、彭國安、官有倫共同犯傷害致人於
    死罪部分
　⒈按行為人有無犯罪之故意，乃個人内在之心理狀態，惟有從
    行為人之外在表徵及其行為時之客觀情況，依經驗法則審慎
    判斷，方能發現真實，最高法院88年度台上字第1421號判決
    意旨同此。而行為人對於構成犯罪之事實，明知並有意使其
    發生者，為直接故意，亦稱確定故意；行為人對於構成犯罪
    之事實，預見其發生而其發生並不違背其本意者，為間接故
    意，亦稱不確定故意。又刑法殺人與傷害致人於死之區別，
    應以實施加害時，有無殺意為斷，不能因與被害人無深仇大
    恨，即認無殺人之故意；被害人所受之傷害程度，雖不能據
    為認定有無殺意之唯一標準，但加害人之下手情形如何，於
    審究犯意方面，仍不失為重要參考資料；至其殺意之有無，
    雖不以兇器之種類及傷痕之多少等，為絕對之認定標準，但
    加害人下手之部位、用力之程度，仍非不可藉為判斷有無殺
    意之心證依據，最高法院105年度台上字第1593號判決意旨
    參照。
　⒉經查，被害人彭偉君係因遭被告徐志明徒手毆打、持手槍槍
    托及水果刀刀柄猛力敲擊頭部、以水果刀刺入左側臀部、右
    小腿及右腳踝等處；被告湯明宗持電擊棒電；被告彭國安持
    長椅板凳毆打；被告官有倫則於其他人動手殺害被害人彭偉
    君時，在旁幫腔嗆聲，而未加以阻止，以致造成被害人彭偉
    君受有嚴重傷勢，開放性傷口大量出血，導致被害人彭偉君
    低血容性休克、窒息而死亡之結果。又被害人彭偉君遭受被
    告4人前揭攻擊，受有：⑴頭部：①頭臉部：右後頂圓弧形挫
    裂傷，大小3乘1公分，條狀擦傷，長度2.8公分。右枕部呈
    角形挫裂傷，大小2乘0.8公分。右後枕部圓形挫裂傷，大小
    1.5乘0.5公分，在右方則有呈半圓形的擦挫傷。左側顳頂部
    瘀傷，大小2乘0.8公分。左側顳頂部偏後方角型挫裂傷，大
    小3乘2公分、1.5乘0.2公分。左後顳頂部挫裂傷，大小2.5
    乘1公分。枕頂部瘀傷。左側額部擦挫傷，大小3乘1公分。
    兩眼眶瘀傷，右側大小3乘2公分，左側大小4乘3公分。兩側
    顏面部瘀傷，右側大小5乘4公分，左側大小4乘2公分。人中
    處擦傷，大小1乘0.5公分。右側下顎部擦挫傷，大小1.7乘0
    .2公分。②口部：上下嘴唇挫裂傷，右側舌部出血。③耳、鼻
    部：鼻部擦傷，大小0.5乘0.5公分。④兩側額部頭皮出血，
    右側大小3.5乘2公分，左側大小6.5乘5公分。顯枕頂頭皮出
    血及挫裂傷，大小達13乘6公分。⑤右後頂骨凹陷性骨折，大
    小2乘1公分。⑵胸部：左胸外側瘀傷，大小1乘1公分。⑶腹部
    ：右外側腹部瘀傷，大小2.5乘2公分。左腹部外側瘀傷，大
    小2乘1公分。⑷四肢及軀幹：①右上臂瘀傷，大小3乘2公分。
    右前臂瘀傷，大小4乘3公分、2.8乘1.5公分、2.乘1.5公分
    、5乘5公分、8.5乘4公分。右手部瘀傷，大小3乘2公分、2
    乘1公分。右手第2指瘀傷，大小3乘1.5公分。右手第5指瘀
    傷，大小2.5乘1.5公分。②左上臂瘀傷及擦傷，大小5乘5公
    分、1.3乘1公分、0.5乘0.5公分，左手肘瘀傷，大小2乘1.8
    公分、2乘2公分，左手前臂瘀傷，大小7乘4公分、5乘1公分
    、2.5乘1.5公分、3.5乘1.7公分。左手部多處瘀傷，大小2
    乘2公分、1.5乘1公分、1.3乘1公分、1.7乘1.5公分、2.5乘
    2公分、3乘3公分。左手掌瘀傷，大小1乘1公分。③右膝部瘀
    傷，大小5乘4公分、5乘3公分、2.5乘1.8公分，右小腿及右
    腳踝銳器傷，大小3乘0.5公分、1.8乘0.1公分。右小腿瘀傷
    ，大小4乘3公分、3乘2公分、6乘3公分。右足部瘀傷，大小
    3.5乘3公分。④左大腿瘀傷，大小2.5乘2.2公分。左大腿内
    側瘀傷，大小5乘4公分。左膝部瘀傷，大小2乘0.6公分、6.
    5乘6公分。左小腿瘀傷，大小2.5乘2.5公分、5乘4公分、1
    乘0.2公分、2乘1公分。左腳踝瘀傷，大小3乘2公分。左足
    背瘀傷，大小3乘1.5公分。⑤右側肩胛部檫傷，大小10乘2公
    分。肩胛上部擦傷及瘀傷，大小0.7乘0.5公分、1乘1公分。
    ⑥左側臀部有一處銳器傷，傷及皮下組織及肌肉組織，大小6
    乘1公分，傷口深度6.2公分等傷害乙情，有法務部法醫研究
    所109年12月23日法醫理字第10900085210號函1份及所附（1
    09)醫鑑字第1091102984號解剖報告書暨鑑定報告書1份、本
    署110年1月8日相驗屍體證明書1份等在卷足憑，可見被害人
    彭偉君遭被告4人毆打後，身體多處受有瘀傷、擦挫傷、骨
    折及刀傷等傷，其所受傷勢非屬輕微。衡以長時間對人凌虐
    毆打，造成人體多處傷勢、血液將過多流失，亦會造成死亡
    之結果，此乃眾所周知之常識，乃一般具有通常社會智識經
    驗之人所得共同認知者，亦應為被告4人主觀上所得預見，
    被告4人雖無殺害被害人彭偉君之直接故意，然依被告徐志
    明於警詢時供述：（你看到彭偉君流這麼多血，不認為他是
    否會有生命危險？）當然會等語，被告湯明宗於偵訊時供述
    ：（你知道彭偉君流這麼多血，可能因為失血性休克失溫而
    死亡？）我知道等語，及被告彭國安於偵訊時供述：（是否
    知道人失血過多會休克死亡？）我知道，應該要立刻送醫急
    救，不然會昏迷、失溫、休克，這是常識等語，暨被告官有
    倫於原審法院審理時供述：（你離開鐵皮屋前，彭偉君傷勢
    如何？）就是被敲一下，流血，還有被刺一下，血流得蠻多
    的。（你覺得彭偉君這樣會不會有危險？）有等語綦詳，是
    依被告4人所述，可知被告4人對於被害人彭偉君遭渠等毆打
    後，因受有嚴重傷勢，若未即時送醫恐有生命危險等情均有
    所預見。然被告徐志明為繼續向被害人彭偉君追討債務，非
    但未即時將被害人彭偉君送醫救治，反而聯繫被告鄭緯志、
    劉庭瑋前往案發地點之鐵皮屋，搭載斯時已氣息虛弱而無力
    抵抗彭偉君，前往彭偉君之住處搜刮財物；而被告湯明宗、
    彭國安、官有倫則或為協助、或為包庇被告徐志明繼續以不
    法之極端手段逼迫被害人彭偉君償還債務，均未對被害人彭
    偉君為任何救護之動作即逕自離去，認憑被害人彭偉君身體
    大量出血，棄之不顧，終致失血過多、窒息而死亡。被告4
    人既能預見被害人彭偉君遭渠等毆打後，身體因受有嚴重傷
    勢而大量出血，若未及時送醫救治將因失血過多、窒息而死
    亡之結果，卻仍未有任何積極救治被害人彭偉君生命之舉措
    ，主觀上存有被害人彭偉君縱因此死亡，亦不違背其本意之
    不確定故意甚明。
　⒊另按對於犯罪結果之發生，法律上有防止之義務，能防止而
    不防止者，與因積極行為發生結果者同；因自己行為致有發
    生犯罪結果之危險者，負防止其發生之義務，刑法第15條定
    有明文。查被告4人主觀上既可預見被害人遭毆打後，極有
    可能因失血過多而休克之危險，被告4人即負有防止被害人
    彭偉君死亡之救護義務，自居於保證人之地位，本即負有防
    止其發生死亡結果之義務，且依當時情況，又無不能將被害
    人彭偉君送醫救治之情形，是被告4人均能防止而不防止，
    另共萌生被害人彭偉君因失血過多而死亡亦不違背其本意之
    不確定犯意，於見被害人彭偉君受傷嚴重且傷口不斷大量出
    血，倒在地上痛苦呻吟之情況下，竟仍不為積極之施救或報
    警前來救護處理，猶任彭偉君持續大量出血，不顧彭偉君之
    生死。被告4人對彭偉君消極地拒施以適當之救護，終致彭
    偉君失血過多而死亡之行為，應已構成殺人罪之不作為犯。
　⒋從而，被告4人對於彭偉君死亡之結果既可預見，該結果又不
    違背渠等本意，則被告4人對於彭偉君之死亡，顯具有殺人
    之未必故意甚明。又被告4人對彭偉君消極地拒施以適當之
    救護，終致失血過多、窒息而死亡，依前開說明，渠等所為
    應已構成殺人罪之不作為犯，是被告4人就彭偉君之死亡應
    共同負殺人罪之責，原審判決就被告4人上開犯行，僅論以
    傷害致人於死罪，實有違誤。
　㈡就被告徐志明犯非法持有非制式手槍罪部分
　⒈按「科刑時應以行為人之責任為基礎，並審酌一切情狀，尤
    應注意下列事項，為科刑輕重之標準：一、犯罪之動機、目
    的。二、犯罪時所受之刺激。三、犯罪之手段。四、犯罪行
    為人之生活狀況。五、犯罪行為人之品行。六、犯罪行為人
    之智識程度。七、犯罪行為人與被害人之關係。八、犯罪行
    為人違反義務之程度。九、犯罪所生之危險或損害。十、犯
    罪後之態度。」刑法第57條定有明文。又刑罰之量定，固屬
    法院自由裁量之職權行使，惟刑事審判之量刑，在於實現刑
    罰權之分配的正義，故法院對科刑判決之被告量刑，應符合
    罪刑相當原則，使罰當其罪，以契合人民之法律感情，此所
    以刑法第57條明定科刑時應審酌一切情狀，尤應注意該條所
    列各款情形，以為科刑輕重之標準，最高法院96年度台上字
    第2357號判決意旨可資參照。
　⒉經查，被告徐志明所犯未經許可持有具有殺傷力之非制式手
    槍罪，本係最輕本刑5年以上有期徒刑之重罪，此乃因槍枝
    對於社會治安之嚴重危害及潛在之威脅眾所周知，不宜輕縱
    ，須對於擁槍自重之人給予嚴厲懲罰，以確保公眾安全。又
    被告徐志明前於民國87年、101年間，因違反槍砲彈藥刀械
    管制條例案件，經法院判處有期徒刑確定並入監服刑，竟仍
    不知悔改、無視國家法令，又於109年1月間購入本案扣案之
    槍枝及子彈等物，自斯時起未經許可非法持有之，顯見其未
    因前揭入監服刑而收改過遷善之效，法紀觀念仍然偏差。嗣
    為處理其所認為與被害人彭偉君間之債務糾紛，即攜帶扣案
    之槍彈出門，用以脅迫彭偉君至被告官有倫之鐵皮屋商討如
    何解決2人間債務之問題；復因商談未果，持該手槍遂行本
    案殺人及加重強盜之犯行，對於他人生命、身體安全及整體
    社會治安造成重大危害，其惡性實屬重大。原審判決就被告
    徐志明違反槍砲彈藥刀械管制條例案件僅判處有期徒刑7年
    ，併科罰金15萬元之量刑，顯有過輕之處，其量刑顯有不當
    ，請將原判決撤銷，更為適當合法之判決云云。
六、惟查：
  ㈠被告徐志明、湯明宗、彭國安在上開時、地共同傷害彭偉君
    目的無非欲得到彭偉君承諾及清償還債，以上開傷害彭偉君
    之方式解決債務，否則以彼等3人及被告官有倫之威勢，以
    彭偉君之傷勢嚴重實難阻止被告4人致其死亡之結果，又被
    告徐志明、鄭緯志、劉庭瑋共同強押彭偉君至其住處搜刮財
    物，其目的亦係以所得財物抵償被告徐志明主觀認定之債務
    ，嗣更載走已奄奄一息之彭偉君，擬於翌日早上赴銀行取款
    ，無非以索債為其目的，尚無其他證據足認被告徐志明、湯
    明宗、彭國安、官有倫自始有殺人之犯意，而彭偉君之死亡
    亦非被告4人所能預見，尚無不確定之殺人故意。檢察官遽
    以彭偉君所受傷勢嚴重，及被告4人未能及時送醫致彭偉君
    因而死亡，即有殺人之不確定故意，殊嫌率斷。
  ㈡按量刑之輕重，係屬事實法院得依職權裁量之事項，原判決
    於量刑時，已依行為人之責任為基礎，並審酌刑法第57條各
    款所列情形，予以綜合考量，既無逾法定刑度，亦未濫用裁
    量權限，即不得遽指為違法（最高法院51年台上字第899號
    判例參照）。查原審審酌被告徐志明漠視法令，非法持有上
    開槍、彈，且持以犯其他罪行，兼衡其犯罪動機，情節、目
    的、手段、持有槍彈之時間長短、犯後坦承犯行及其他一切
    情狀，而為量刑，既未逾越法定刑度，亦無濫用裁量權限之
    情形，尚難遽認此部分量刑失之過輕。要之，檢察官此部分
    上訴，尚乏依據，自不足取。而被告湯明宗、彭國安、官有
    倫上訴意旨，均執前揭陳詞，空言否認犯罪，被告徐志明主
    張量刑過重，皆無理由，檢察官、被告徐志明、湯明宗、彭
    國安、官有倫上訴皆為無理由，均應予駁回。
七、被告徐志明上開撤銷改判部分所處之刑與上訴駁回所處之刑
    ，再以行為罪責為基礎，並考量被告所侵害法益雖屬於同一
    人，然數罪對法益侵害之加重效應較高，對實質累加之方式
    定應執行刑，爰基於罪責相當之要求，在上開內、外部性界
    限範圍內，為適度反應被告整體犯罪行為之不法與罪責程度
    、人格特性及對其等施以矯正之必要性，就被告徐志明所犯
    各罪定其應執行刑為有期徒刑16年。
乙、無罪部分
一、公訴意旨略以：被告鄭緯志於109年11月12日22時許駕駛上
    開車號000-0000號自用小客車搭載已死亡之劉庭瑋前往被告
    官有倫位於上址鐵皮屋前搭載被告徐志明時，已見彭偉君滿
    身滿臉是血、躺在鐵皮屋前地面掙扎喊痛，並呼喊：「志明
    相信我，真的不是我」、「我沒有做，我沒有對不起你」等
    語時，應已預見彭偉君遭被告徐志明等人以硬物及刀刃銳器
    攻擊，而大量失血中，且被告鄭緯志主觀上對於彭偉君可能
    因此導致死亡之結果已有所預見，竟基於縱使預見彭偉君因
    大量失血而有死亡可能性、亦不違背其本意之不在乎幫助殺
    人心態，依被告徐志明之指示，將彭偉君扶上前揭自用小客
    車後座後，駕駛該車搭載被告徐志明、已死亡之劉庭瑋及彭
    偉君前往彭偉君位於上址之住處，途中被告徐志明有向被告
    鄭緯志及已死亡之劉庭瑋表明：因彭偉君積欠200萬元債務
    ，惟因拿不到現金，故欲前往彭偉君住處找錢來抵債等語。
    渠等於同日23時許抵達彭偉君位於上址住處後，被告鄭緯志
    及已死亡之劉庭瑋即依被告徐志明之指揮，將彭偉君扶下車
    ，任令身受重傷之彭偉君以坐姿及倒姿在車庫地面上。已死
    亡之劉庭瑋明知彭偉君當時已身受重傷且無力反抗，徐志明
    、鄭緯志、已死亡之劉庭瑋強盜前開財物得手後，嗣徐志明
    再於109年11月13日凌晨4時許，駕駛彭偉君之上開車輛，搭
    載已死亡之劉庭瑋及彭偉君返回其位於新竹縣○○鄉○○路0段0
    00巷00號之住處更衣，復駕駛前揭自用小客車搭載已死亡之
    劉庭瑋及在後座之彭偉君，前往內灣山上某不知情友人住處
    聊天，待至當日上午下山後，於同日9時許，徐志明駕駛彭
    偉君所有前揭白色BMW廠牌之自用小客車行經新竹縣橫山鄉
    臺三線北向66公里處，轉身欲探知彭偉君有無氣息時，不慎
    失控自撞中央分隔島肇事。因認被告鄭緯志涉犯刑法第30條
    第1項、第271條第1項之幫助殺人罪嫌等語。
二、按犯罪事實應依證據認定之，無證據不得認定犯罪事實；又
    不能證明被告犯罪者，應諭知無罪之判決，此為刑事訴訟法
    第154條第2項、第301條第1項分別定有明文。次按認定不利
    於被告之事實，須依積極證據，苟積極證據不足為不利於被
    告事實之認定時，即應為有利被告之認定，更不必有何有利
    之證據，有最高法院30年上字第第816號判決意旨可資參考
    。又按事實之認定，應憑證據，如未能發現相當證據，或證
    據不足以證明，自不能以推測或擬制之方法，為裁判基礎；
    認定犯罪事實，所憑之證據，雖不以直接證據為限，間接證
    據亦包括在內，然無論直接或間接證據，其為訴訟上之證明
    ，須於通常一般之人均不致於有所懷疑，而得確信其為真實
    之程度者，始得據之為有罪之認定，倘其證明尚未達到此一
    程度，而有合理性懷疑之存在時，即無從為有罪之認定，亦
    有最高法院40年臺上字第86號、76年臺上字第4986號判決意
    旨可資參照。再按刑事訴訟法第161條第1項規定：檢察官就
    被告犯罪事實，應負舉證責任，並指出證明之方法。因此，
    檢察官對於起訴之犯罪事實，應負提出證據及說服之實質舉
    證責任。倘其所提出之證據，不足為被告有罪之積極證明，
    或其指出證明之方法，無從說服法院以形成被告有罪之心證
    ，基於無罪推定之原則，自應為被告無罪判決之諭知，有最
    高法院92年臺上字第128號判決要旨足供參照。
三、訊據被告鄭緯志堅決否認有何幫助殺人罪嫌，辯稱：我不知
    道彭偉君是被誰打的，彭偉君在何處受傷及哪裡受傷我都不
    曉得，我去到鐵皮屋只知道彭偉君在喊痛，當下我不肯載，
    但是徐志明叫我載，他又有槍，我會害怕，我才載他們回去
    彭偉君家，在彭偉君住處，我都在照顧彭偉君，在彭偉君家
    中，當時我在1樓，被告徐志明、劉庭瑋去搬音響，我又叫
    他們不要搬，他們搬下樓時，我有阻止他們，但他們仍執意
    搬到我車上，被告徐志明拿現金1千元是當車資等語。被告
    鄭緯志之辯護人則以：被告徐志明毆打彭偉君時，被告鄭緯
    志並未參與，被告鄭緯志抵達鐵皮屋後，被告鄭緯志或其他
    共同被告也都沒有毆打彭偉君行為，因此沒有幫助殺人犯行
    為等語，為被告鄭緯志辯護。
四、經查：
　  被告鄭緯志於109年11月12日22時許，在其住處見到前來已
    死亡之被告劉庭瑋，並告知有人要叫車，被告鄭緯志乃駕駛
    上開車牌號碼000-0000號自用小客車搭載已死亡之被告劉庭
    瑋，由其帶路，前往被告官有倫位於上址之鐵皮屋，到巷子
    時，被告徐志明站在彭偉君旁邊，手上握著槍，彭偉君躺在
    地上掙扎喊痛，被告鄭緯志依被告徐志明之指示，將彭偉君
    抬上車後載往其之住處。被告徐志明、鄭緯志及已死亡之劉
    庭瑋在該處取得彭偉君所有喇叭、音響及現金等物，並將其
    中喇叭及音響等物放入其所駕駛之上開自用小客車後車廂內
    ，被告徐志明即駕駛彭偉君所有白色BMW廠牌車牌號碼000-0
    000號自用小客車搭載已死亡之被告劉庭瑋及彭偉君離開，
    被告鄭緯志亦駕駛上開自用小客車離開，期間被告徐志明均
    未再繼續毆打或攻擊彭偉君等情，已據被告鄭緯志於警詢時
    供述：109年11月12日22時許，劉庭瑋直接來我家找我，說
    有人要叫車，我問他要去哪裡載，他就坐我的車直接帶路帶
    我去，去到芎林鄉官家巷子裡面，我看到徐志明站在彭偉君
    旁邊，手上還握著1把槍，彭偉君在地上掙扎喊痛，徐志明
    叫我和劉庭瑋趕快把彭偉君扶上車，我就開車到彭偉君家裡
    ，進車庫後，我和劉庭瑋把彭偉君扶出來讓他坐在地板，我
    有拿毛巾幫彭偉君擦血，也有餵他吃藥及喝可樂，徐志明和
    劉庭瑋去搬音響等物到我車上後車廂，然後徐志明叫我和劉
    庭瑋把彭偉君抬到白色BMW廠牌車，就把車庫鐵門打開，我
    就開車出車庫，徐志明開彭偉君的白色BMW廠牌車出來，我
    就離開等語，於偵訊時供述：彭偉君在鐵皮屋被打成傷時我
    不在場，我不知道，在車上只有講到徐志明很氣彭偉君，有
    說彭偉君怎麼可以把他的車子拿去典當掉。徐志明有槍，彭
    偉君家鐵捲門的遙控器又是徐志明拿著，我沒有鑰匙可以出
    去，我沒有能力救彭偉君，因為徐志明叫我不要問，他說會
    把彭偉君送醫院等語（偵12984號卷第11、12、22、23、65
    、66頁），暨於原審羈押訊問時供述：我到鐵皮屋後，現場
    的人沒有毆打彭偉君，徐志明或其他人沒有叫我毆打彭偉君
    ，我也沒有打他等語甚明（109年度聲羈字第235號卷第5頁
    ），並為被告徐志明於警詢、偵查及原審審理時供述：我打
    電話給劉庭瑋，叫他去找鄭緯志，剛開始鄭緯志的車進來時
    ，我不曉得是誰，所以我有拿槍出來，後來就放回去包包裡
    。他們到鐵皮屋後，我就叫他們把彭偉君扶上車，叫鄭緯志
    開車去彭偉君家，我下車去開鐵捲門，鄭緯志的車停進車庫
    ，我們就把彭偉君扶下車，我跟劉庭瑋去樓上搬音響等物到
    鄭緯志車上，之後我們把彭偉君扶到白色BMW車上，鄭緯志
    就開他自己的車等語在卷（偵13934號卷一第10、11、60頁
    、重訴5號卷四第102、107、135頁），顯見被告鄭緯志於被
    告徐志明、湯明宗、彭國安、官有倫在上揭鐵皮屋2樓客廳
    內共同為前開傷害彭偉君行為時並不在現場，亦不知情，而
    被告鄭緯志與已死亡之被告劉庭瑋之所以會至該鐵皮屋，係
    因彭偉君在遭被告徐志明、湯明宗、彭國安、官有倫共同傷
    害致已受有嚴重傷勢後，被告徐志明為能將彭偉君載離該處
    ，是以聯絡已死亡之被告劉庭瑋，經由已死亡之被告劉庭瑋
    再聯繫後，被告鄭緯志才駕車搭載已死亡之被告劉庭瑋抵達
    位於上址之鐵皮屋，是其此時方知悉彭偉君已受傷嚴重一節
    ，惟被告鄭緯志、已死亡之劉庭瑋對於彭偉君係遭多少人以
    何方式共同傷害之前因後果並不瞭解，也未參與傷害犯行之
    犯罪過程，更對犯罪細節全然不知，再參以其自案發當時初
    始見到彭偉君起迄至其最後單獨駕車離開彭偉君位於上址之
    住處為止，在此期間內，被告徐志明並未再動手毆打彭偉君
    ，亦未見有他人銜被告徐志明之命而對彭偉君為傷害或殺害
    行為，自難認被告鄭緯志有何基於幫助被告徐志明殺人之犯
    意。尚難僅以此即遽謂被告鄭緯志成立幫助被告徐志明殺害
    彭偉君之犯行。而被告徐志明並非基於殺人之故意而為殺害
    彭偉君之犯行，而係成立傷害致人於死罪一節，已如前述，
    益徵被告鄭緯志並無幫助殺人之犯意及犯行。
五、檢察官此部份上訴意旨略以：
  ㈠按刑法關於正犯、幫助犯之區別，係以其主觀之犯意及客觀
    之犯行為標準，凡以自己犯罪之意思而參與犯罪，無論其所
    參與者是否犯罪構成要件之行為，皆為正犯，其以幫助他人
    犯罪之意思而參與犯罪，其所參與者，苟係犯罪構成要件之
    行為，亦為正犯。如以幫助他人犯罪之意思而參與犯罪，其
    所參與者又為犯罪構成要件以外之行為，則為從犯，最高法
    院95年度台上字第3886號刑事判決意旨參照；又刑法上所謂
    幫助他人犯罪，係指對他人決意實行之犯罪有認識，而基於
    幫助之意思，於他人犯罪實行之前或進行中施以助力，給予
    實行上之便利，使犯罪易於實行，而助成其結果發生者。舉
    凡予正犯以物質或精神上之助力，對侵害法益結果發生有直
    接重要關係，縱其於犯罪之進行並非不可或缺，或所提供之
    助益未具關鍵性影響，亦屬幫助犯罪之行為，最高法院102
    年度台上字第1650號判決意旨可參。
  ㈡經查，被告劉庭瑋、鄭緯志於深夜抵達被告官有倫之鐵皮屋
    前，見彭偉君滿身滿臉是血、躺在鐵皮屋前地面掙扎喊痛，
    並呼喊：「志明相信我，真的不是我」、「我沒有做，我沒
    有對不起你」等語時，已知彭偉君前遭被告徐志明等人毆打
    成傷，身體受有嚴重傷勢而大量出血，被告劉庭瑋、鄭緯志
    固無參與任何殺害彭偉君之行為分擔，其與被告徐志明、湯
    明宗、彭國安、官有倫間亦無殺人之犯意聯絡，然其二人於
    駕車搭載被告徐志明、彭偉君前往彭偉君住處途中，既知被
    告徐志明因與彭偉君間之債務糾紛，心生不滿之前因，猶仍
    於彭偉君處於無法抗拒之狀態下，在彭偉君住處搜刮財物遂
    行加重強盜犯行，已如前述，又被告劉庭瑋於原審審判程序
    供稱：（你們將彭偉君拉進彭偉君的BMW車上時，彭偉君身
    體狀況如何？）當時就蠻虛弱的。（之前法官問：「如被告
    有即時將被害人送醫，而非在這漫長時間中至隔日漫無目的
    的開車，被害人有可能送醫後會生存而不至於導致死亡結果
    ，有何意見？」你回答：「我跟鄭緯志一上車如果第一時間
    送醫院應該不至於會死」，是否正確？）沒錯。（彭偉君在
    離間彭偉君家時，是否生命跡象就慢慢消失了？）是，那時
    候看起來蠻虛弱的等語，暨被告鄭緯志於原審審判程序供稱
    ：（你警詢中稱：在彭偉君家時你有說要送彭偉君就醫徐志
    明就叫你跟劉庭瑋幫忙把彭偉君抬上其BMW，此時彭偉君已
    快沒意識，聲音很微弱等語，所述是否正確？）對。(你偵
    訊中稱：你在照顧彭偉君時，他的頭頂、後腦杓有10幾公分
    裂開的撕裂傷，他的嘴巴一直流血，小腿也有一條刀傷，他
    小腿的傷也一直流血，你看了也會害怕等語，所述是否實在
    ？）實在。（依你這些陳述，看起來你離開彭偉君家時，彭
    偉君是不是已經有生命危險了？）對，因為我離開前，我就
    說：「你一定要跟徐志明說趕快打119送去醫院」，劉庭瑋
    說好，可是我就已經離開了，所以有沒有叫，我不曉得等語
    ，是依被告劉庭瑋、鄭緯志所述，其二人於離開彭偉君住處
    前均已知彭偉君傷勢嚴重，若再未送醫救治將有生命危險，
    而被告鄭緯志見狀仍應被告徐志明之要求負載於彭偉君住處
    取得之財物即逕自駕車離去，被告劉庭瑋則應被告徐志明之
    要求駕駛彭偉君之BMW車輛搭載彭偉君前往姜禮佳之豬舍施
    用甲基安非他命，則可認被告劉庭瑋、鄭緯志對於被告徐志
    明未將彭偉君送醫救治將有生命危險，可能致彭偉君死亡等
    情，應有認識，而其二人仍以幫助之意思陪同在場，更於過
    程參與加重強盜犯行，客觀上已然對被告徐志明消極不為彭
    偉君施以適當之救護致彭偉君失血過多而死亡之不作為殺人
    犯行予以支持，助成被告徐志明犯罪之實現，堪以認定。從
    而，被告劉庭瑋、鄭緯志自應就彭偉君之死亡負幫助殺人之
    罪責無訛。原審判決就被告鄭緯志犯行諭知無罪，其認事用
    法顯屬有誤，應予撤銷，另為適法之判決云云。
六、惟查，被告鄭緯志、已死亡之劉庭瑋赴被告官有倫鐵皮屋時
    ，彭偉君已滿臉是血、渾身是傷，傷勢嚴重，惟彼等2人均
    未參與毆打彭偉君，嗣雖挾持彭偉君赴其住處取得財物並由
    被告徐志明搭載被告劉庭瑋及彭偉君至姜禮佳所有之豬舍、
    被告徐志明住處、新竹縣橫山鄉台三線北向66公里處，其間
    被告徐志明、已死亡之劉庭瑋均未毆打彭偉君，彭偉君縱因
    傷勢嚴重，有失血過多致死之虞，仍難課以被告鄭緯志、已
    死亡之劉庭瑋及時將彭偉君送醫之義務，而彼等2人上開妨
    害自由之行為，尚非殺人罪之構成要件行為，自無成立幫助
    殺人罪之可言。檢察官此部份上訴意旨，尚乏依據，自不足
    取。要之，被告鄭緯志此部分辯解，信而有徵，檢察官所舉
    之證據，尚未達於通常一般人均可得確信而無合理懷疑存在
    之程度，無法使本院形成被告有罪之確信心證。此外，復查
    無其他積極證據證明被告確有檢察官所指犯行，揆諸首揭說
    明，自應為被告有利之認定，本案被告鄭緯志被訴此部分犯
    行，核屬不能證明。
七、綜上所述，公訴人既無法為充足之舉證，無從說服本院以形
    成被告有罪之心證，本院本於「罪證有疑、利於被告」之原
    則，自應為有利於被告之認定，本件不能證明被告犯罪，依
    法自應為無罪之諭知。原審以被告鄭緯志犯罪不能證明，而
    為無罪之諭知，認事用法，核無不合，檢察官上訴意旨，仍
    執前揭陳詞，指摘原判決不當，求予撤銷改判，為無理由，
    應予駁回。
丙、公訴不受理部分
一、公訴意旨略以：
　㈠被告徐志明等人毆打彭偉君成傷後，當日22時許被告徐志明
    以電話聯繫已死亡之被告劉庭瑋會同被告鄭緯志駕車前來上
    址鐵皮屋，鄭緯志於同日22時許駕駛車號000-0000號自用小
    客車搭載被告劉庭瑋前往被告官有倫上開鐵皮屋前搭載被告
    徐志明時，已見彭偉君滿身滿臉是血、躺在鐵皮屋前地面掙
    扎喊痛，並呼喊：「志明相信我，真的不是我」、「我沒有
    做，我沒有對不起你」等語時，應已預見彭偉君遭被告徐志
    明等人以硬物及刀刃銳器攻擊，而大量失血中，且2人主觀
    上對於彭偉君可能因此導致死亡之結果已有所預見，竟共同
    基於縱使預見彭偉君因大量失血而有死亡可能性，亦不違背
    其本意之不在乎幫助殺人心態，依被告徐志明之指示，一同
    將彭偉君扶上被告鄭緯志所駕駛之車號000-0000號自用小客
    車後座，由被告鄭緯志駕駛上開車輛載被告徐志明、被告劉
    庭瑋、彭偉君前往彭偉君位在新竹縣○○鎮○○路00號住處，途
    中被告徐志明向被告鄭緯志、被告劉庭瑋表明：因彭偉君積
    欠其200萬元債務，惟因拿不到現金，故欲前往彭偉君住處
    找錢來抵債等語。4人於同日23時許抵達彭偉君之上址住處
    後，被告徐志明即指揮被告鄭緯志、被告劉庭瑋將彭偉君扶
    下車，任令身受重傷之彭偉君以坐姿及倒姿在車庫地面上後
    ，再指示被告鄭緯志、被告劉庭瑋以彭偉君住處毛巾擦拭彭
    偉君身上血跡及地板血跡，同時為彭偉君更換衣服。被告徐
    志明、鄭緯志、已死亡之劉庭瑋均明知彭偉君當時已身受重
    傷且無力反抗，竟共同基於為徐志明不法所有之強盜犯意聯
    絡，先由被告徐志明至彭偉君住處樓上尋找財物，因搜刮無
    所獲，遂再指示被告劉庭瑋協同搬運彭偉君住處之音響、喇
    叭、電動工具等物品至被告鄭緯志之車上，欲變賣10萬元折
    抵所稱彭偉君積欠之債務；被告徐志明並命被告鄭緯志在旁
    看守彭偉君，再告知被告鄭緯志：將其與被告劉庭瑋所搬運
    彭偉君之大喇叭4、5台、小喇叭3、4台、擴大機2台、音響
    等物品，載運至被告鄭緯志位在新竹縣○○鄉○○村某處無門牌
    地址之鴿舍暫放，其嗣後將前往搬運等語；被告徐志明復自
    彭偉君隨身包包内，取出彭偉君之2000元現鈔財物，放至自
    己隨身藏槍之黑色包包内，3人即以上開方式，強盜彭偉君
    之財物得手。嗣於翌（13）日凌晨1時30分許，被告徐志明
    再指揮被告鄭緯志、被告劉庭瑋將氣息微弱之彭偉君，抬上
    彭偉君之白色BMW廠牌車號000-0000號自用小客車後座之後
    ，即駕駛該車搭載被告劉庭瑋離開彭偉君住處，欲待天亮後
    ，再令彭偉君提領出其銀行内存款還債；被告鄭緯志則另駕
    駛其車號000-0000號自用小客車離開，前往其鴿舍放置其等
    強盜獲得之上開喇叭等贓物後，再駕車前往姜禮佳上開豬舍
    找被告劉庭瑋未果即離開。
　㈡被告徐志明駕車離開彭偉君住處後，在前往姜禮佳豬舍之途
    中與對向車道迎面而來、由被告鄭緯志所駕駛正離開姜禮佳
    豬舍之000-0000號自用小客車相遇，被告徐志明即從其隨身
    藏槍之黑色包包内，抽出其自彭偉君隨身包包強盜取得之10
    00元，交予被告鄭緯志作為車資，並口頭交待被告鄭緯志將
    彭偉君遺留在其車號000-0000號自用小客車後座之血跡清洗
    乾淨等語。被告徐志明之後再將彭偉君及被告劉庭瑋載往不
    知情友人姜禮佳之上址豬舍，與稍早已抵達之彭國安會合後
    ，即對彭國安表示「在未拿到錢之前，不能放彭偉君走」等
    語；此時被告劉庭瑋察覺彭偉君已死亡，並告知被告徐志明
    ，惟被告徐志明堅稱彭偉君仍活著，並稱「人哪有那麼快死
    」等語，隨後在上址豬舍轉讓毒品甲基安非他命予被告劉庭
    瑋施用（徐志明所涉轉讓毒品違反藥事法部分，另行偵辦）
    。嗣被告徐志明再於109年11月13日凌晨4時許，駕駛彭偉君
    之上開車輛，搭載被告劉庭瑋、彭偉君返回其位在新竹縣○○
    鄉○○村0鄰○○路○段000巷00號住處更衣，再駕車搭載被告劉
    庭瑋及後座之彭偉君前往内灣山上不知情友人住處聊天；待
    至當日上午下山後，被告徐志明駕車行經新竹縣横山鄉台三
    線北向66公里處、轉身欲探知彭偉君有無氣息時，不慎失控
    自撞中央分隔島肇事。被告徐志明、被告劉庭瑋旋將彭偉君
    之遺體及其白色BMW廠牌車輛棄置在現場，2人下車後從路旁
    排水溝處躲藏至竹林内後逃逸。因認被告劉庭瑋犯有刑法第
    330條第1項之加重強盜罪嫌及刑法第271條第1項、第30條第
    1項之幫助殺人罪嫌云云。
二、惟按被告死亡者，應諭知不受理之判決。刑事訴訟法第303
    條第5款定有明文。又依同法第364條規定，上開規定於第二
    審之審判，準用之。查被告劉庭瑋於111年2月11日死亡，有
    戶役政資訊網站查詢一個人資料查詢表（本院卷二第393頁
    ）在卷可稽，依前揭條文規定，自應為被告劉庭瑋公訴不受
    理之諭知，惟原審未及審酌被告劉庭瑋業已死亡之事實，而
    為被告劉庭瑋有罪判決之諭知，容有未洽，本件爰不經言詞
    辯論，逕將原判決撤銷，另為諭知不受理之判決，以符法制
    。
據上論斷，應依刑事訴訟法第369條第1項前段、第364條、第300
條、第303條第5款、第299條第1項前段、第307條，判決如主文
。
本案經檢察官林佳穎提起公訴及追加起訴，檢察官陳亭宇提起上
訴，檢察官何明楨到庭執行職務。
中　　華　　民　　國　　111 　年　　6 　　月　　30　　日
                  刑事第十九庭  審判長法　官  曾淑華
                                      法　官  陳文貴
                                      法　官  許文章
以上正本證明與原本無異。
如不服本判決，應於收受送達後20日內向本院提出上訴書狀，其
未敘述上訴之理由者並得於提起上訴後20日內向本院補提理由書
（均須按他造當事人之人數附繕本）「切勿逕送上級法院」。
檢察官就被告鄭緯志無罪部分如不服本判決，須受刑事妥速審判
法第9條限制。
刑事妥速審判法第9條：
除前條情形外，第二審法院維持第一審所為無罪判決，提起上訴
之理由，以下列事項為限：
一、判決所適用之法令牴觸憲法。
二、判決違背司法院解釋。
三、判決違背判例。
刑事訴訟法第 377 條至第 379 條、第 393 條第 1 款之規定，
於前項案件之審理，不適用之。

                                      書記官  陳盈芝
中　　華　　民　　國　　111 　年　　6 　　月　　30　　日
附錄：本案論罪科刑法條全文　　　　　　　　　　　　　　　
槍砲彈藥刀械管制條例第7條：
未經許可，製造、販賣或運輸制式或非制式火砲、肩射武器、機
關槍、衝鋒槍、卡柄槍、自動步槍、普通步槍、馬槍、手槍或各
類砲彈、炸彈、爆裂物者，處無期徒刑或七年以上有期徒刑，併
科新臺幣三千萬元以下罰金。
未經許可，轉讓、出租或出借前項所列槍砲、彈藥者，處無期徒
刑或五年以上有期徒刑，併科新臺幣一千萬元以下罰金。
意圖供自己或他人犯罪之用，而犯前二項之罪者，處死刑或無期
徒刑；處徒刑者，併科新臺幣五千萬元以下罰金。
未經許可，持有、寄藏或意圖販賣而陳列第一項所列槍砲、彈藥
者，處五年以上有期徒刑，併科新臺幣一千萬元以下罰金。
意圖供自己或他人犯罪之用，以強盜、搶奪、竊盜或其他非法方
法，持有依法執行公務之人所持有之第一項所列槍砲、彈藥者，
得加重其刑至二分之一。
第一項至第三項之未遂犯罰之。

槍砲彈藥刀械管制條例第12條：
未經許可，製造、販賣或運輸子彈者，處一年以上七年以下有期
徒刑，併科新臺幣五百萬元以下罰金。
未經許可，轉讓、出租或出借子彈者，處六月以上五年以下有期
徒刑，併科新臺幣三百萬元以下罰金。
意圖供自己或他人犯罪之用，而犯前二項之罪者，處三年以上十
年以下有期徒刑，併科新臺幣七百萬元以下罰金。
未經許可，持有、寄藏或意圖販賣而陳列子彈者，處五年以下有
期徒刑，併科新臺幣三百萬元以下罰金。
第一項至第三項之未遂犯罰之。

刑法第277條：
傷害人之身體或健康者，處五年以下有期徒刑、拘役或五十萬元
以下罰金。
犯前項之罪，因而致人於死者，處無期徒刑或七年以上有期徒刑
；致重傷者，處三年以上十年以下有期徒刑。

中華民國刑法第302條
私行拘禁或以其他非法方法，剝奪人之行動自由者，處5年以下
有期徒刑、拘役或9千元以下罰金。
因而致人於死者，處無期徒刑或7年以上有期徒刑；致重傷者，
處3年以上10年以下有期徒刑。
第1項之未遂犯罰之。